---
title: "Задачи по Эконометрике: интерпретация коэффициентов"
author: "Н.В. Артамонов (МГИМО МИД России)"
output:
  html_document:
    toc: true
    toc_float: 
      collapsed: false
    number_sections: true
    df_print: paged
---

# Sleep equation

## Модель 1

Для набора данных `sleep75` рассмотрим линейную регрессию
**sleep на totwrk, male** 
Объясняющие: totwrk & male, контрольных нет

1. Запишите спецификацию модели

2. Результаты подгонки (*получите самостоятельно в Python!*)

```{r, echo=FALSE, message=FALSE, warning=FALSE, comment=''}
my.digits <- 2
data(sleep75, package = 'wooldridge')
regr <- lm(formula=sleep~totwrk+male, data=sleep75)
round(coef(regr), digits = my.digits)
```

Дайте интерпретацию оценкам коэффициентов при объясняющих переменных

## Модель 2

Для набора данных `sleep75` рассмотрим линейную регрессию
**sleep на totwrk, male, smsa, age, south, yngkid, marr, union** 
Объясняющие: totwrk & male, остальные - контрольные

1. Запишите спецификацию модели

2. Результаты подгонки (*получите самостоятельно в Python!*)

```{r, echo=FALSE, message=FALSE, warning=FALSE, comment=''}
my.digits <- 2
data(sleep75, package = 'wooldridge')
regr <- lm(formula=sleep~totwrk+male+smsa+age+south+yngkid+marr+union, data=sleep75)
round(coef(regr), digits = my.digits)
```

Дайте интерпретацию оценкам коэффициентов при объясняющих переменных

## Модель 3

Для набора данных `sleep75` рассмотрим линейную регрессию
**sleep на log(hrwage), smsa, totwrk, male, marr, age, south, yngkid** 
Объясняющие: log(hrwage) & smsa, остальные - контрольные

1. Запишите спецификацию модели

2. Результаты подгонки (*получите самостоятельно в Python!*)

```{r, echo=FALSE, message=FALSE, warning=FALSE, comment=''}
my.digits <- 2
data(sleep75, package = 'wooldridge')
regr <- lm(formula=sleep~log(hrwage)+smsa+totwrk+male+marr+age+south+yngkid, data=sleep75)
round(coef(regr), digits = my.digits)
```

Дайте интерпретацию оценкам коэффициентов при объясняющих переменных

*Замечание*: в исходнои датасете `r nrow(sleep75)` наблюдений,  регрессия была оценена на `r nobs(regr)` наблюдениям.
Как это можно объяснить?

# Wage equation

## Модель 1

Для набора данных `wage2` рассмотрим линейную регрессию
**log(wage) на age, IQ** 
Объясняющие: age & IQ, контрольных нет

1. Запишите спецификацию модели

2. Результаты подгонки (*получите самостоятельно в Python!*)

```{r, echo=FALSE, message=FALSE, warning=FALSE, comment=''}
my.digits <- 3
data(wage2, package = 'wooldridge')
regr <- lm(formula=log(wage)~age+IQ, data=wage2)
round(coef(regr), digits = my.digits)
```

Дайте интерпретацию оценкам коэффициентов при объясняющих переменных

## Модель 2

Для набора данных `wage2` рассмотрим линейную регрессию
**log(wage) на age, IQ, south, urban, married, KWW** 
Объясняющие: age & IQ, остальные - контрольные

1. Запишите спецификацию модели

2. Результаты подгонки (*получите самостоятельно в Python!*)

```{r, echo=FALSE, message=FALSE, warning=FALSE, comment=''}
my.digits <- 3
data(wage2, package = 'wooldridge')
regr <- lm(formula=log(wage)~age+IQ+south+urban+married+KWW, data=wage2)
round(coef(regr), digits = my.digits)
```

Дайте интерпретацию оценкам коэффициентов при объясняющих переменных

# Output equation 

## Модель 1

Для набора данных `Labour` рассмотрим линейную регрессию
**log(output) на log(capital), log(labour)** 
Объясняющие: log(capital) & log(labour), контрольных нет

1. Запишите спецификацию модели

2. Результаты подгонки (*получите самостоятельно в Python!*)

```{r, echo=FALSE, message=FALSE, warning=FALSE, comment=''}
my.digits <- 3
data(Labour, package = 'Ecdat')
regr <- lm(formula=log(output)~log(capital)+log(labour), data=Labour)
round(coef(regr), digits = my.digits)
```

Дайте интерпретацию оценкам коэффициентов при объясняющих переменных

## Модель 2

Для набора данных `Labour` рассмотрим линейную регрессию
**log(output) на log(capital), log(labour), log(wage)** 
Объясняющие: log(capital) & log(labour), остальные - контрольные

1. Запишите спецификацию модели

2. Результаты подгонки (*получите самостоятельно в Python!*)

```{r, echo=FALSE, message=FALSE, warning=FALSE, comment=''}
my.digits <- 3
data(Labour, package = 'Ecdat')
regr <- lm(formula=log(output)~log(capital)+log(labour)+log(wage), data=Labour)
round(coef(regr), digits = my.digits)
```

Дайте интерпретацию оценкам коэффициентов при объясняющих переменных

# Cost equation 

## Модель 1

Для набора данных `Electricity` рассмотрим линейную регрессию
**log(cost) на log(q)** 
Объясняющие: log(q) контрольных нет

1. Запишите спецификацию модели

2. Результаты подгонки (получите самостоятельно в Python!)

```{r, echo=FALSE, message=FALSE, warning=FALSE, comment=''}
my.digits <- 3
data(Electricity, package = 'Ecdat')
regr <- lm(formula=log(cost)~log(q), data=Electricity)
round(coef(regr), digits = my.digits)
```

Дайте интерпретацию оценкам коэффициентов при объясняющих переменных

## Модель 2

Для набора данных `Electricity` рассмотрим линейную регрессию
**log(cost) на log(q), log(pl), log(pf), log(pk)** 
Объясняющие: log(q), остальные - контрольные

1. Запишите спецификацию модели

2. Результаты подгонки (*получите самостоятельно в Python!*)

```{r, echo=FALSE, message=FALSE, warning=FALSE, comment=''}
my.digits <- 3
data(Electricity, package = 'Ecdat')
regr <- lm(formula=log(cost)~log(q)+log(pl)+log(pf)+log(pk), data=Electricity)
round(coef(regr), digits = my.digits)
```

Дайте интерпретацию оценкам коэффициентов при объясняющих переменных