---
title: "Задачи по Эконометрике"
author: "Н.В. Артамонов (МГИМО МИД России)"
output:
  html_document:
    toc: true
    toc_float: 
      collapsed: false
    number_sections: true
    df_print: paged
---

```{r, message=FALSE, echo=FALSE}
library(stargazer)
library(ggplot2)
data(sleep75, wage1,wage2, Labour, Electricity, package = c('wooldridge', 'Ecdat') )
my.digits <- 2
```

# Метод наименьших квадратов (теория)

## Задача

Пусть задано $n$ наблюдений (точек на плоскости) $\{x_i,y_i\}_{i=1}^n$. 
Для линейной функции $y=\beta_0+\beta_1x$

- применив метод наименьших квадратов выведите систему нормальных уравнений для нахождения параметров (оптимальной) прямой, наименее уклоняющейся от заданных наблюдений (точек на плоскости);

- выведете формулы для оценок $\widehat{\beta_0}$ и $\widehat{\beta_1}$ коэффициентов оптимальной прямой;

- покажите, что для оценок коэффициентов верно: 
\[
  \widehat{\beta_1}=\frac{s.cov(x,y)}{s.Var(x)} \quad 
  \widehat{\beta_0}=\bar{y}- \widehat{\beta_1}\cdot \bar{x}
\]

(Здесь \(s.cov(x,y)\) - выборочная ковариация, \(s.Var()\) - выборочная дисперсия)

## Задача

Пусть задано $n$ наблюдений (точек на плоскости) $\{x_i,y_i\}_{i=1}^n$. 
Для линейной функции $y=\beta x$

- рименив метод наименьших квадратов выведите систему нормальных уравнений для нахождения параметров (оптимальной) прямой, наименее уклоняющейся от заданных наблюдений (точек на плоскости);
	
- выведете формулы для оценки $\widehat{\beta}$ коэффициента оптимальной прямой.

## Задача

Пусть $\hat{\beta}$ есть OLS-оценка коэффициента наклона линейной
функции $y$ на $x$ без константы, а $\hat{\gamma}$  -- OLS-оценка
коэффициента наклона в линейной функции $x$ на $y$ без константы.
Верно ли для этих оценок равенство

\[
  \hat{\gamma}=\frac{1}{\hat{\beta}}?
\]

## Задача

Пусть $\widehat{\beta}_1$ есть OLS-оценка коэффициента наклона линейной
функции $y$ на $x$ с константой, а $\widehat{\gamma}_1$ - OLS-оценка коэффициента наклона линейной
функции $x$ на $y$ с константой. Верно ли равенство
\[
	\widehat{\gamma}_1=\frac{1}{\widehat{\beta}_1}?
\]
Ответ поясните.

# Метод наименьших квадратов (практика)

<span style="color: red">**Важно**: во всех задачах логарифм натуральный!</span>

<span style="color: blue">Задания основаны на датасетах **sleep75, Labour**</span>

## Задача (sleep equation)

Рассморим набор данных (описание датасета sleep75 см. в задачнике)

```{r, echo=FALSE, message=FALSE, comment=''}
n <- 15
df <- sleep75[1:n, c('sleep', 'totwrk', 'age')]
stargazer(df, summary=FALSE, type='text', digit.separator='')
```

1. Нарисуйте графики наблюдений **sleep vs totwrk** и **sleep vs age**

2. Найдите параметры оптимальной прямой **sleep на totwrk** (с константой). Ответ округлите до `r my.digits`-х десятичных знаков

Ответ

```{r, echo=FALSE, message=FALSE, comment=''}
my.spec <- formula(sleep~totwrk)
regr <- lm(formula = my.spec, data = df) 
round(coef(regr), digits = my.digits)
```

3. Найдите параметры оптимальной прямой **sleep на totwrk** (без константы). Ответ округлите до `r my.digits`-х десятичных знаков

Ответ

```{r, echo=FALSE, message=FALSE, comment=''}
my.spec <- formula(sleep~0+totwrk)
regr <- lm(formula = my.spec, data = df) 
round(coef(regr), digits = my.digits)
```

4. Найдите параметры оптимальной прямой **sleep на age** (с константой). Ответ округлите до `r my.digits`-х десятичных знаков

Ответ

```{r, echo=FALSE, message=FALSE, comment=''}
my.spec <- formula(sleep~age)
regr <- lm(formula = my.spec, data = df) 
round(coef(regr), digits = my.digits)
```

5. Найдите параметры оптимальной прямой **sleep на age** (без константы). Ответ округлите до `r my.digits`-х десятичных знаков

Ответ

```{r, echo=FALSE, message=FALSE, comment=''}
my.spec <- formula(sleep~0+age)
regr <- lm(formula = my.spec, data = df) 
round(coef(regr), digits = my.digits)
```

## Задача (output equation)

Рассморим набор данных (описание датасета Labour см. в задачнике)

```{r, echo=FALSE, message=FALSE, comment=''}
n <- 15
df <- Labour[1:n,]
stargazer(df, summary=FALSE, type='text', digit.separator='')

```

1. Нарисуйте графики наблюдений **log(output) vs log(capital)**, **log(output) vs log(labour)** и 
**log(output) vs log(wage)**

2. Найдите параметры оптимальной прямой **log(output) vs log(capital)** (с константой). Ответ округлите 
до `r my.digits`-х десятичных знаков

Ответ

```{r, echo=FALSE, message=FALSE, comment=''}
my.spec <- formula(log(output)~log(capital))
regr <- lm(formula = my.spec, data = df) 
round(coef(regr), digits = my.digits)
```

3. Найдите параметры оптимальной прямой **log(output) vs log(capital)** (без константы). Ответ округлите до `r my.digits`-х десятичных знаков

Ответ

```{r, echo=FALSE, message=FALSE, comment=''}
my.spec <- formula(log(output)~0+log(capital))
regr <- lm(formula = my.spec, data = df) 
round(coef(regr), digits = my.digits)
```

4. Найдите параметры оптимальной прямой **log(output) vs log(labour)** (с константой). Ответ округлите до `r my.digits`-х десятичных знаков

Ответ

```{r, echo=FALSE, message=FALSE, comment=''}
my.spec <- formula(log(output)~log(labour))
regr <- lm(formula = my.spec, data = df) 
round(coef(regr), digits = my.digits)
```

5. Найдите параметры оптимальной прямой **log(output) vs log(labour)** (без константы). Ответ округлите до `r my.digits`-х десятичных знаков

Ответ

```{r, echo=FALSE, message=FALSE, comment=''}
my.spec <- formula(log(output)~0+log(labour))
regr <- lm(formula = my.spec, data = df) 
round(coef(regr), digits = my.digits)
```

6. Найдите параметры оптимальной прямой **log(output) vs log(wage)** (с константой). Ответ округлите до `r my.digits`-х десятичных знаков

Ответ

```{r, echo=FALSE, message=FALSE, comment=''}
my.spec <- formula(log(output)~log(wage))
regr <- lm(formula = my.spec, data = df) 
round(coef(regr), digits = my.digits)
```

7. Найдите параметры оптимальной прямой **log(output) vs log(wage)** (без константы). Ответ округлите до `r my.digits`-х десятичных знаков

Ответ

```{r, echo=FALSE, message=FALSE, comment=''}
my.spec <- formula(log(output)~0+log(wage))
regr <- lm(formula = my.spec, data = df) 
round(coef(regr), digits = my.digits)
```

## Задача (quadratic sleep equation)

Рассморим набор данных (описание датасета sleep75 см. в задачнике)

```{r, echo=FALSE, message=FALSE, comment=''}
n <- 15
df <- sleep75[1:n, c('sleep', 'totwrk', 'age')]
stargazer(df, summary=FALSE, type='text', digit.separator='')
```

1. Нарисуйте графики наблюдений **sleep vs totwrk** и **sleep vs age**

2. Найдите параметры оптимальной параболы **sleep на totwrk & totwrk^2^**. Ответ округлите до `r my.digits`-х десятичных знаков

Ответ

```{r, echo=FALSE, message=FALSE, comment=''}
my.spec <- formula(sleep~totwrk+I(totwrk^2))
regr <- lm(formula = my.spec, data = df) 
round(coef(regr), digits = my.digits)
```

3. Найдите параметры оптимальной параболы **sleep на age & age^2^**. Ответ округлите до `r my.digits`-х десятичных знаков

Ответ

```{r, echo=FALSE, message=FALSE, comment=''}
my.spec <- formula(sleep~age+I(age^2))
regr <- lm(formula = my.spec, data = df) 
round(coef(regr), digits = my.digits)
```

## Задача (multivariate sleep equation)

Рассморим набор данных (описание датасета sleep75 см. в задачнике)

```{r, echo=FALSE, message=FALSE, comment=''}
n <- 20
df <- sleep75[1:n, c('sleep', 'totwrk', 'age')]
stargazer(df, summary=FALSE, type='text', digit.separator='')
```

Найдите параметры оптимальной плоскости **sleep на totwrk & age**. Ответ округлите до `r my.digits`-х десятичных знаков

Ответ

```{r, echo=FALSE, message=FALSE, comment=''}
my.spec <- formula(sleep~totwrk+age)
regr <- lm(formula = my.spec, data = df) 
round(coef(regr), digits = my.digits)
```

## Задача (multivariate output equation)

Рассморим набор данных (описание датасета Labour см. в задачнике)

```{r, echo=FALSE, message=FALSE, comment=''}
n <- 20
df <- Labour[1:n,]
stargazer(df, summary=FALSE, type='text', digit.separator='')

```

Найдите параметры оптимальной плоскости  **log(output) на log(capital) & log(labour)** (с константой). Ответ округлите 
до `r my.digits`-х десятичных знаков

Ответ

```{r, echo=FALSE, message=FALSE, comment=''}
my.spec <- formula(log(output)~log(capital)+log(labour))
regr <- lm(formula = my.spec, data = df) 
round(coef(regr), digits = my.digits)
```

## Задача (свойства OLS. Sleep equation)

Рассморим набор данных (описание датасета sleep75 см. в задачнике)

```{r, echo=FALSE, message=FALSE, comment=''}
n <- 15
df <- sleep75[1:n, c('sleep', 'totwrk', 'age')]
stargazer(df, summary=FALSE, type='text', digit.separator='')

```

Найдите параметры оптимальной прямой **sleep на totwrk** и **totwrk на sleep**(с константой). 
Сравните коэффициенты наклона

Ответ

```{r, echo=FALSE, message=FALSE, comment=''}
my.spec <- formula(sleep~totwrk)
regr <- lm(formula = my.spec, data = df) 
coef(regr)
my.spec <- formula(totwrk~sleep)
regr <- lm(formula = my.spec, data = df) 
coef(regr)
```

## Задача (свойства OLS. Cost equation)

Рассморим набор данных (описание датасета Electricity см. в задачнике)

```{r, echo=FALSE, message=FALSE, comment=''}
n <- 15
df <- Electricity[1:n, c('cost', 'q', 'pl', 'pk', 'pf')]
stargazer(df, summary=FALSE, type='text', digit.separator='')

```

Найдите параметры оптимальной прямой **cost на q** и **q на cost**(без константой). 
Сравните коэффициенты наклона

Ответ

```{r, echo=FALSE, message=FALSE, comment=''}
my.spec <- formula(cost~0+q)
regr <- lm(formula = my.spec, data = df) 
coef(regr)
my.spec <- formula(q~0+cost)
regr <- lm(formula = my.spec, data = df) 
coef(regr)
```

## Задача (свойства OLS. Sleep equation. Scaling)

Рассморим набор данных (описание датасета sleep75 см. в задачнике)

```{r, echo=FALSE, message=FALSE, comment=''}
n <- 20
df <- sleep75[1:n, c('sleep', 'totwrk', 'age')]
stargazer(df, summary=FALSE, type='text', digit.separator='')
```

1. Найдите параметры оптимальной прямой **sleep на totwrk** и прямой **sleep/60 на totwrk/60** (с константой)
Сравните параметры первой и второй прямой

Ответ

```{r, echo=FALSE, message=FALSE, comment=''}
my.spec <- formula(sleep~totwrk)
regr <- lm(formula = my.spec, data = df) 
coef(regr)
my.spec <- formula(sleep/60~I(totwrk/60) )
regr <- lm(formula = my.spec, data = df) 
coef(regr)
```

Как можно объяснить выбор второй прямой?

2. Найдите параметры оптимальной прямой **sleep на age** и прямой **sleep/60 на age** (с константой)
Сравните параметры первой и второй прямой

Ответ

```{r, echo=FALSE, message=FALSE, comment=''}
my.spec <- formula(sleep~age)
regr <- lm(formula = my.spec, data = df) 
coef(regr)
my.spec <- formula(sleep/60~age)
regr <- lm(formula = my.spec, data = df) 
coef(regr)
```

Как можно объяснить выбор второй прямой?


## Задача (свойства OLS. Sleep equation. Translation)

Рассморим набор данных (описание датасета sleep75 см. в задачнике)

```{r, echo=FALSE, message=FALSE, comment=''}
n <- 20
df <- sleep75[1:n, c('sleep', 'totwrk', 'age')]
stargazer(df, summary=FALSE, type='text', digit.separator='')
```

Найдите параметры оптимальной прямой **sleep на totwrk** и прямой **sleep-3000 на totwrk-2400** (с константой)
Сравните параметры первой и второй прямой

Ответ

```{r, echo=FALSE, message=FALSE, comment=''}
my.spec <- formula(sleep~totwrk)
regr <- lm(formula = my.spec, data = df) 
coef(regr)
my.spec <- formula(sleep-3000~I(totwrk-2400) )
regr <- lm(formula = my.spec, data = df) 
coef(regr)
```

## Задача (свойства OLS. Output equation. Translation)

Рассморим набор данных (описание датасета Labour см. в задачнике)

```{r, echo=FALSE, message=FALSE, comment=''}
n <- 20
df <- Labour[1:n,]
stargazer(df, summary=FALSE, type='text', digit.separator='')
```

Найдите параметры оптимальной прямой **log(output) на log(capital)** и 
прямой **log(output)-\(\overline{\log(output)}\) на log(capital)-\(\overline{\log(capital)}\)** (с константой)
Сравните параметры первой и второй прямой

Ответ

```{r, echo=FALSE, message=FALSE, comment=''}
my.spec <- formula(log(output)~log(capital) )
regr <- lm(formula = my.spec, data = df) 
coef(regr)
mean.log.output <- mean(log(df$output))
m <- mean(log(df$capital))
my.spec <- formula(log(output)-mean.log.output~I(log(capital)-m) )
regr <- lm(formula = my.spec, data = df) 
coef(regr)
```

# Графики

<span style="color: blue">Здесь приведеным графики к предыдущим заданиям (прямые с константой и без)</span>

## Задача (sleep equation)

```{r, echo=FALSE, message=FALSE, comment=''}
n <- 15
df <- sleep75[1:n, c('sleep', 'totwrk', 'age')]
qplot(data=df, x=totwrk, y=sleep)+geom_smooth(method=lm, formula = y~x, se=FALSE)+
  geom_smooth(method=lm, formula = y~0+x, se=FALSE, col='red')
qplot(data=df, x=age, y=sleep)+geom_smooth(method=lm, formula = y~x, se=FALSE)+
  geom_smooth(method=lm, formula = y~0+x, se=FALSE, col='red')
```

## Задача (output equation)

```{r, echo=FALSE, message=FALSE, comment=''}
n <- 15
df <- Labour[1:n, ]
qplot(data=df, x=log(capital), y=log(output))+geom_smooth(method=lm, formula = y~x, se=FALSE)+
  geom_smooth(method=lm, formula = y~0+x, se=FALSE, col='red')
qplot(data=df, x=log(labour), y=log(output))+geom_smooth(method=lm, formula = y~x, se=FALSE)+
  geom_smooth(method=lm, formula = y~0+x, se=FALSE, col='red')
qplot(data=df, x=log(wage), y=log(output))+geom_smooth(method=lm, formula = y~x, se=FALSE)+
  geom_smooth(method=lm, formula = y~0+x, se=FALSE, col='red')
```


## Задача (quadratic sleep equation)

```{r, echo=FALSE, message=FALSE, comment=''}
n <- 15
df <- sleep75[1:n, c('sleep', 'totwrk', 'age')]
qplot(data=df, x=totwrk, y=sleep)+geom_smooth(method=lm, formula = y~x, se=FALSE)+
  geom_smooth(method=lm, formula = y~x+I(x^2), se=FALSE, col='red')
qplot(data=df, x=age, y=sleep)+geom_smooth(method=lm, formula = y~x, se=FALSE)+
  geom_smooth(method=lm, formula = y~x+I(x^2), se=FALSE, col='red')
```

## Гистограммы (output equation)

```{r, echo=FALSE, message=FALSE, comment=''}
# n <- 15
df <- Labour #[1:n, ]
qplot(data=df, x=capital)
qplot(data=df, x=log(capital) )
qplot(data=df, x=output)
qplot(data=df, x=log(output) )
qplot(data=df, x=labour)
qplot(data=df, x=log(labour) )
qplot(data=df, x=wage)
qplot(data=df, x=log(wage) )
```

## Гистограммы (cost equation)

```{r, echo=FALSE, message=FALSE, comment=''}
# n <- 15
df <- Electricity #[1:n, ]
qplot(data=df, x=cost)
qplot(data=df, x=log(cost) )
qplot(data=df, x=q)
qplot(data=df, x=log(q) )
# qplot(data=df, x=labour)
# qplot(data=df, x=log(labour) )
# qplot(data=df, x=wage)
# qplot(data=df, x=log(wage) )
```