---
title: "Задачи по Эконометрике: Доверительные интервалы"
author: "Н.В. Артамонов (МГИМО МИД России)"
output:
  html_document:
    toc: true
    toc_float: 
        collapsed: false
    number_sections: true
    df_print: paged
---

```{r, message=FALSE, echo=FALSE}
library(stargazer)
library(lmtest)
library(car)
library(ggplot2)
library(jtools)
library(sjPlot)
data(sleep75,wage1, wage2, Labour, Electricity, package = c('wooldridge', 'Ecdat') )
sleep75$gender <- factor(sleep75$male, labels = c('female', 'male') )
wage1$gender <- factor(wage1$female, labels = c('male', 'female') )
```

# Построение доверительных интервалов

## sleep equation

Для набора данных `sleep75` рассмотрим линейную регрессию
**sleep на totwrk, age, south, male, smsa, yngkid, marr**.

Результаты оценивания:

```{r, echo=FALSE, message=FALSE, warning=FALSE, comment=''}
my.digits.output <- 3
my.digits <- 2
conf.level <- 0.9
sign.level <- 1-conf.level
regr <- lm(formula=sleep~totwrk+age+south+male+smsa+yngkid+marr, data=sleep75)
stargazer(regr, type='text', digits=my.digits.output, digit.separator = '', 
          dep.var.caption = 'Зависимая переменная', df=FALSE)
```

Постройте `r conf.level*100`%-доверительные интервалы для каждого коэффициента (приближённо по результатам таблицы и точно
в Python). **Ответ округлите до `r my.digits`-х десятичных знаков.**

Ответ

```{r, echo=FALSE, comment=''}
t.test <- round(coeftest(regr), digits = my.digits.output)
t.cr <- qt( p=1-sign.level/2, df=df.residual(regr) )
my.conf.int <- data.frame(нижняя=round( t.test[,1]-t.cr*t.test[,2], digits = my.digits), 
                                верхняя=round( t.test[,1]+t.cr*t.test[,2], digits = my.digits) )
row.names(my.conf.int) <- row.names(t.test)
stargazer(my.conf.int, summary=FALSE, rownames=TRUE, type = 'text', digit.separator = '', digits = my.digits)
```

## output equation

Для набора данных `Labour` рассмотрим регрессию **log(output) на log(capital) и log(labour)**

Результаты оценивания:

```{r, echo=FALSE, message=FALSE, warning=FALSE, comment=''}
my.digits.output <- 3
my.digits <- 2
conf.level <- 0.95
sign.level <- 1-conf.level
regr <- lm(formula=log(output)~log(capital)+log(labour), data=Labour)
stargazer(regr, type='text', digits=my.digits.output, digit.separator = '', 
          dep.var.caption = 'Зависимая переменная', df=FALSE)
```

Постройте `r conf.level*100`%-доверительные интервалы для каждого коэффициента(приближённо по результатам таблицы и точно
в Python). **Ответ округлите до `r my.digits`-х десятичных знаков.**

Ответ

```{r, echo=FALSE, comment=''}
t.test <- round(coeftest(regr), digits = my.digits.output)
t.cr <- qt( p=1-sign.level/2, df=df.residual(regr) )
my.conf.int <- data.frame(нижняя=round( t.test[,1]-t.cr*t.test[,2], digits = my.digits), 
                                верхняя=round( t.test[,1]+t.cr*t.test[,2], digits = my.digits) )
row.names(my.conf.int) <- row.names(t.test)
stargazer(my.conf.int, summary=FALSE, rownames=TRUE, type = 'text', digit.separator = '', digits = my.digits)
```

## cost equation

Для набора данных `Electricity` рассмотрим линейную регрессию
**log(cost) на log(q), log^2(q), log(pl), log(pk), log(pf)**

Результаты оценивания:

```{r, echo=FALSE, message=FALSE, warning=FALSE, comment=''}
my.digits.output <- 3
my.digits <- 2
conf.level <- 0.99
sign.level <- 1-conf.level
regr <- lm(formula=log(cost)~log(q)+I(log(q)^2)+log(pl)+log(pk)+log(pf), data=Electricity)
stargazer(regr, type='text', digits=my.digits.output, digit.separator = '', 
          dep.var.caption = 'Зависимая переменная', df=FALSE)
```

Постройте `r conf.level*100`%-доверительные интервалы для каждого коэффициента(приближённо по результатам таблицы и точно
в Python). **Ответ округлите до `r my.digits`-х десятичных знаков.**

Ответ

```{r, echo=FALSE, comment=''}
t.test <- round(coeftest(regr), digits = my.digits.output)
t.cr <- qt( p=1-sign.level/2, df=df.residual(regr) )
my.conf.int <- data.frame(нижняя=round( t.test[,1]-t.cr*t.test[,2], digits = my.digits), 
                                верхняя=round( t.test[,1]+t.cr*t.test[,2], digits = my.digits) )
row.names(my.conf.int) <- row.names(t.test)
stargazer(my.conf.int, summary=FALSE, rownames=TRUE, type = 'text', digit.separator = '', digits = my.digits)
```

# Доверительные интервалы и t-тест

## sleep equation

Для набора данных `sleep75` рассмотрим линейную регрессию
**sleep на totwrk, age, age^2, south, male, smsa, yngkid, marr, union**.

```{r, echo=FALSE, message=FALSE, warning=FALSE, comment=''}
my.digits.output <- 3
my.digits <- 2
conf.level <- 0.9
sign.level <- 1-conf.level
regr <- lm(formula=sleep~totwrk+age+I(age^2)+south+male+smsa+yngkid+marr+union, data=sleep75)
```

Ниже приведены `r conf.level*100`%-доверительные интервалы для коэффициентов.

```{r, echo=FALSE, comment='', message=FALSE}
conf.int <- confint(regr, level = conf.level)
round(conf.int, digits = my.digits.output)
```

Какие коэффициенты значимы при уровне значимости `r sign.level*100`%? Ответ

```{r, echo=FALSE, message=FALSE, warning=FALSE, comment=''}
significance <- NULL
for(i in 1:nrow(conf.int)) {
  if( conf.int[i,1]<0 & conf.int[i,2]>0 ) significance <- c(significance, 'Незначим')
  else significance <- c(significance, 'Значим')
}
df.sign <- data.frame(Коэффициент=row.names(conf.int), Значимость=significance)
stargazer(df.sign, summary = FALSE, type='text', rownames=FALSE)
```

Визуализация доверительных интервалов как есть (в одном масштабе)

```{r, echo=FALSE, comment='', message=FALSE}
plot_model(regr, ci.lvl=conf.level)
```

Шкалированные доверительные интервалы

```{r, echo=FALSE, comment='', message=FALSE}
plot_model(regr, ci.lvl=conf.level, type = "std")
```

## cost equation

Для набора данных `Electricity` рассмотрим линейную регрессию
**log(cost) на log(q), log^2(q), log(pl), log^2(pl), log(pk), log^2(pk), log(pf), log^2(pf)**

```{r, echo=FALSE, message=FALSE, warning=FALSE, comment=''}
my.digits.output <- 3
my.digits <- 2
conf.level <- 0.99
sign.level <- 1-conf.level
regr <- lm(formula=log(cost)~log(q)+I(log(q)^2)+log(pl)+I(log(pl)^2)+log(pk)+I(log(pk)^2)+log(pf)+I(log(pf)^2), data=Electricity)
```

Ниже приведены `r conf.level*100`%-доверительные интервалы для коэффициентов.

```{r, echo=FALSE, comment=''}
conf.int <- confint(regr, level = conf.level)
round(conf.int, digits = my.digits.output)
```

Какие коэффициенты значимы при уровне значимости `r sign.level*100`%? Ответ

```{r, echo=FALSE, message=FALSE, warning=FALSE, comment=''}
significance <- NULL
for(i in 1:nrow(conf.int)) {
  if( conf.int[i,1]<0 & conf.int[i,2]>0 ) significance <- c(significance, 'Незначим')
  else significance <- c(significance, 'Значим')
}
df.sign <- data.frame(Коэффициент=row.names(conf.int), Значимость=significance)
stargazer(df.sign, summary = FALSE, type='text', rownames=FALSE)
```

Визуализация доверительных интервалов как есть (в одном масштабе)

```{r, echo=FALSE, comment='', message=FALSE}
plot_model(regr, ci.lvl=conf.level)
```

Шкалированные доверительные интервалы

```{r, echo=FALSE, comment='', message=FALSE}
plot_model(regr, ci.lvl=conf.level, type = "std")
```

# Доверителные интервалы и сравнение моделей

Результаты подгонки:
```{r, echo=FALSE, comment='', message=FALSE}
my.digits <- 3
sign.level <- 0.01
my.digits.output <- 3
df.1 <- subset(sleep75, subset= south == 0)
df.2 <- subset(sleep75, subset= south == 1)
spec <- formula('sleep~totwrk+age+I(age^2)+smsa+marr')
regr.1 <- lm(formula=spec, data=df.1 )
regr.2 <- lm(formula=spec, data=df.2 )
regr <- lm(formula=spec, data=sleep75)
stargazer(regr.1, regr.2, regr, type='text', column.labels=c('Север', 'Юг', 'общая'),
          digits=my.digits.output, df=FALSE, digit.separator="")
# plot_summs(regr.1, regr.2, scale=TRUE)
plot_models(regr.1, regr.2, regr, std.est="std", m.labels = c('Север', 'Юг', 'Общая'))
# spec <- formula('sleep/60~totwrk+age+I(age^2)+male+smsa')
# regr.1 <- lm(formula=spec, data=sleep75, subset = south == 1)
# regr.2 <- lm(formula=spec, data=sleep75, subset = south == 0)
# regr <- lm(formula=spec, data=sleep75)
# plot_models(regr.1, regr.2)
```