---
title: "Задачи по Эконометрике: Гетероскедастичность"
author: "Н.В. Артамонов (МГИМО МИД России)"
output:
  html_document:
    toc: true
    toc_float: 
        collapsed: false
    number_sections: true
    df_print: paged
---

```{r, message=FALSE, echo=FALSE}
library(stargazer)
library(lmtest)
library(car)
library(ggplot2)
library(sandwich)
data(sleep75,wage1, wage2, Labour, Electricity, Diamond, diamonds, package = c('wooldridge', 'Ecdat', 'ggplot2') )
sleep75$gender <- factor(sleep75$male, labels = c('female', 'male') )
wage1$gender <- factor(wage1$female, labels = c('male', 'female') )
```

# Тесты

## sleep equation

Для набора данных `sleep75` рассмотрим линейную регрессию 
**sleep на totwrk, age, age^2, male, smsa, south**. Спецификация:
\(sleep=\beta_0+\beta_1totwrk+\beta_2age+\beta_3age^2+\beta_4male+\beta_5smsa+\beta_6south+u\).

BP-тест рассматривает модель гетероскедастичности
\(Var(u|X)=f(\gamma_0+\gamma_1totwrk+\gamma_2age+\gamma_3age^2+\gamma_4male+\gamma_5smsa+\gamma_6south)\)
и тестируется \(H_0:\gamma_1=\cdots=\gamma_6=0\) (ошибка гомоскедастична)

Результаты тестирование

```{r, echo=FALSE, message=FALSE, warning=FALSE, comment=''}
my.digits.output <- 3
my.digits <- 2
sign.level <- 0.05
regr <- lm(formula=sleep~totwrk+age+I(age^2)+male+smsa+south, data=sleep75)
my.bp.test <- bptest(regr)
my.bp.test
```

<span style="color: blue">Уровень значимости `r 100*sign.level`%</span>.

Вычислите необходимое критическое значение. **Ответ округлите до `r my.digits`-х десятичных знаков.**

```{r, echo=FALSE, comment=''}
chi2.cr <- qchisq(p=1-sign.level, df=my.bp.test$parameter[[1]] )
round(chi2.cr, digits = my.digits)
```

Какой можно сделать вывод?

```{r echo=FALSE, comment=''}
if(my.bp.test$p.value[[1]]<sign.level) print('Тест укзывает на гетероскедастичность') else print('Тест укзывает на гомоскедастичность')
```

## wage equation

Для набора данных `wage1` рассмотрим линейную регрессию
**log(wage) на exper, exper^2, female, married, smsa**.

Результат BP-теста

```{r, echo=FALSE, message=FALSE, warning=FALSE, comment=''}
my.digits.output <- 3
my.digits <- 2
sign.level <- 0.05
regr <- lm(formula=log(wage)~exper+I(exper^2)+female+married+smsa, data=wage1)
my.bp.test <- bptest(regr)
my.bp.test
```

<span style="color: blue">Уровень значимости `r 100*sign.level`%</span>.

Вычислите необходимое критическое значение. **Ответ округлите до `r my.digits`-х десятичных знаков.**

```{r, echo=FALSE, comment=''}
chi2.cr <- qchisq(p=1-sign.level, df=my.bp.test$parameter[[1]] )
round(chi2.cr, digits = my.digits)
```

Какой можно сделать вывод?

```{r echo=FALSE, comment=''}
if(my.bp.test$p.value[[1]]<sign.level) print('Тест укзывает на гетероскедастичность') else print('Тест укзывает на гомоскедастичность')
```

## output equation

Для набора данных `Labour` рассмотрим линейную регрессию
**log(output) на log(capital), log(labour), log(capital)^2, log(labour)^2**.

Результат BP-теста

```{r, echo=FALSE, message=FALSE, warning=FALSE, comment=''}
my.digits.output <- 3
my.digits <- 2
sign.level <- 0.05
regr <- lm(formula=log(output)~log(capital)+log(labour)+I(log(capital)^2)+I(log(labour)^2), data=Labour)
my.bp.test <- bptest(regr)
my.bp.test
```

<span style="color: blue">Уровень значимости `r 100*sign.level`%</span>.

Вычислите необходимое критическое значение. **Ответ округлите до `r my.digits`-х десятичных знаков.**

```{r, echo=FALSE, comment=''}
chi2.cr <- qchisq(p=1-sign.level, df=my.bp.test$parameter[[1]] )
round(chi2.cr, digits = my.digits)
```

Какой можно сделать вывод?

```{r echo=FALSE, comment=''}
if(my.bp.test$p.value[[1]]<sign.level) print('Тест укзывает на гетероскедастичность') else print('Тест укзывает на гомоскедастичность')
```

## cost equation #1

Для набора данных `Electricity` рассмотрим линейную регрессию
**log(cost) на log(q), log^2(q), log(pl), log(pk), log(pf)**.

Результат BP-теста

```{r, echo=FALSE, message=FALSE, warning=FALSE, comment=''}
my.digits.output <- 3
my.digits <- 2
sign.level <- 0.05
regr <- lm(formula=log(cost)~log(q)+I(log(q)^2)+log(pf)+log(pl)+log(pk),data=Electricity)
my.bp.test <- bptest(regr)
my.bp.test
```

<span style="color: blue">Уровень значимости `r 100*sign.level`%</span>.

Вычислите необходимое критическое значение. **Ответ округлите до `r my.digits`-х десятичных знаков.**

```{r, echo=FALSE, comment=''}
chi2.cr <- qchisq(p=1-sign.level, df=my.bp.test$parameter[[1]] )
round(chi2.cr, digits = my.digits)
```

Какой можно сделать вывод?

```{r echo=FALSE, comment=''}
if(my.bp.test$p.value[[1]]<sign.level) print('Тест укзывает на гетероскедастичность') else print('Тест укзывает на гомоскедастичность')
```

## cost equation #2

Для набора данных `Electricity` рассмотрим линейную регрессию
**log(cost) на log(q), log^2(q), log(pl), log(pk), log(pf), log^2(pl), log^2(pk), log^2(pf)**.

Результат BP-теста

```{r, echo=FALSE, message=FALSE, warning=FALSE, comment=''}
my.digits.output <- 3
my.digits <- 2
sign.level <- 0.05
regr <- lm(formula=log(cost)~log(q)+I(log(q)^2)+log(pf)+log(pl)+log(pk)+log(pk)+I(log(pf)^2)+I(log(pl)^2)+I(log(pk)^2),
           data=Electricity)
my.bp.test <- bptest(regr)
my.bp.test
```

<span style="color: blue">Уровень значимости `r 100*sign.level`%</span>.

Вычислите необходимое критическое значение. **Ответ округлите до `r my.digits`-х десятичных знаков.**

```{r, echo=FALSE, comment=''}
chi2.cr <- qchisq(p=1-sign.level, df=my.bp.test$parameter[[1]] )
round(chi2.cr, digits = my.digits)
```

Какой можно сделать вывод?

```{r echo=FALSE, comment=''}
if(my.bp.test$p.value[[1]]<sign.level) print('Тест укзывает на гетероскедастичность') else print('Тест укзывает на гомоскедастичность')
```

#  Робастный t-тест (HC s.e.)

## output equation

Для набора данных `Labour` рассмотрим линейную регрессию
**log(output) на log(capital), log(labour), log(capital)^2, log(labour)^2**.

Результаты t-теста (неробастный, OLS-s.e.)

```{r, echo=FALSE, message=FALSE, warning=FALSE, comment=''}
my.digits.output <- 3
my.digits <- 2
sign.level <- 0.05
regr <- lm(formula=log(output)~log(capital)+log(labour)+I(log(capital)^2)+I(log(labour)^2), data=Labour)
t.test <- coeftest(regr)
t.test
```

Результаты t-теста (робастный, HC-s.e.)

```{r, echo=FALSE, message=FALSE, warning=FALSE, comment=''}
robust.t.test <- coeftest(regr, vcov. = vcovHC)
robust.t.test
```
<span style="color: blue">Уровень значимости `r 100*sign.level`%</span>.

Какие коэффициенты значимы?

```{r, echo=FALSE, message=FALSE, warning=FALSE, comment=''}
regressors <- row.names(robust.t.test)
sign.regressors <- NULL
for(i in 1:nrow(robust.t.test) ) {
  if(robust.t.test[i,4]<sign.level) sign.regressors <- c(sign.regressors, 'Значим') else sign.regressors <- c(sign.regressors, 'Незначим')
}
# names(sign.regressors) <- rownames(t.test)
print(data.frame(regressors, sign.regressors))
```

## cost equation

Для набора данных `Electricity` рассмотрим линейную регрессию
**log(cost) на log(q), log(q)^2, log(pl), log(pk), log(pf)**.

Результаты t-теста (неробастный, OLS-s.e.)

```{r, echo=FALSE, message=FALSE, warning=FALSE, comment=''}
my.digits.output <- 3
my.digits <- 2
sign.level <- 0.01
regr <- lm(formula=log(cost)~log(q)+I(log(q)^2)+log(pf)+log(pl)+log(pk),data=Electricity)
t.test <- coeftest(regr)
t.test
```

Результаты t-теста (робастный, HC-s.e.)

```{r, echo=FALSE, message=FALSE, warning=FALSE, comment=''}
robust.t.test <- coeftest(regr, vcov. = vcovHC)
robust.t.test
```
<span style="color: blue">Уровень значимости `r 100*sign.level`%</span>.

Какие коэффициенты значимы?

```{r, echo=FALSE, message=FALSE, warning=FALSE, comment=''}
regressors <- row.names(robust.t.test)
sign.regressors <- NULL
for(i in 1:nrow(robust.t.test) ) {
  if(robust.t.test[i,4]<sign.level) sign.regressors <- c(sign.regressors, 'Значим') else sign.regressors <- c(sign.regressors, 'Незначим')
}
# names(sign.regressors) <- rownames(t.test)
print(data.frame(regressors, sign.regressors))
```

#  Робастный F-тест

## output equation

Для набора данных `Labour` рассмотрим линейную регрессию
**log(output) на log(capital), log(labour), log(capital)^2, log(labour)^2**.

Результаты t-теста (робастный, HC-s.e.)

```{r, echo=FALSE, message=FALSE, warning=FALSE, comment=''}
my.digits.output <- 3
my.digits <- 2
sign.level <- 0.01
regr <- lm(formula=log(output)~log(capital)+log(labour)+I(log(capital)^2)+I(log(labour)^2), data=Labour)
robust.t.test <- coeftest(regr, vcov. = vcovHC)
robust.t.test
```
<span style="color: blue">Уровень значимости `r 100*sign.level`%</span>. Число налюдений `r nobs(regr)`

Потестируем значимость влияния **labour**, т.е. \(H_0:\beta_{\log(labour)}=\beta_{\log^2(labour)}=0\)

Результаты F-теста (неробастный):
```{r,comment='', echo=FALSE}
testing.hypothesis <- c('log(labour)=0', 'I(log(capital)^2)=0')
F.test <- linearHypothesis(regr, testing.hypothesis )
# testing.result
stargazer(F.test[2,5:6], summary = FALSE, type = 'text', rownames=FALSE)
```

Результаты F-теста (робастный):
```{r,comment='', echo=FALSE}
robust.F.test <- linearHypothesis(regr, testing.hypothesis, white.adjust='hc3')
# testing.result
stargazer(robust.F.test[2,3:4], summary = FALSE, type = 'text', rownames=FALSE)
```

Какое критическое значение? **Ответ округлите до `r my.digits`-х десятичных знаков.**

```{r, echo=FALSE, comment=''}
F.cr <- qf(p=1-sign.level, df1 = robust.F.test[2,2], df2 = df.residual(regr))
round(F.cr, digits = my.digits)
```

Значимо ли влияние **labour**?

```{r,comment='', echo=FALSE}
if(robust.F.test[2,4]<sign.level) print('Значимо') else print('Незначимо')
```

## cost equation

Для набора данных `Electricity` рассмотрим линейную регрессию
**log(cost) на log(q), log(q)^2, log(pl), log(pk), log(pf)**.

Результаты t-теста (неробастный, OLS-s.e.)

```{r, echo=FALSE, message=FALSE, warning=FALSE, comment=''}
my.digits.output <- 3
my.digits <- 2
sign.level <- 0.05
regr <- lm(formula=log(cost)~log(q)+I(log(q)^2)+log(pf)+log(pl)+log(pk)+I(log(pf)^2)+I(log(pl)^2)+I(log(pk)^2),
           data=Electricity)
# regr <- lm(formula=log(cost)~q+I(q^2)+log(pf)+log(pl)+log(pk),data=Electricity)
t.test <- coeftest(regr)
t.test
```

Результаты t-теста (робастный, HC-s.e.)

```{r, echo=FALSE, message=FALSE, warning=FALSE, comment=''}
robust.t.test <- coeftest(regr, vcov. = vcovHC)
robust.t.test
```
<span style="color: blue">Уровень значимости `r 100*sign.level`%</span>. Число налюдений `r nobs(regr)`

### Гипотеза 1
Потестируем значимость влияния **pl**, т.е. \(H_0:\beta_{\log(pl)}=\beta_{\log^2(pl)}=0\)

Результаты F-теста (неробастный):
```{r,comment='', echo=FALSE}
testing.hypothesis <- c('log(pl)=0', 'I(log(pl)^2)=0')
# testing.hypothesis <- c('log(pl)=0', 'log(pk)=0')
F.test <- linearHypothesis(regr,  testing.hypothesis )
# testing.result
stargazer(F.test[2,5:6], summary = FALSE, type = 'text', rownames=FALSE)
```

Результаты F-теста (робастный):
```{r,comment='', echo=FALSE}
robust.F.test <- linearHypothesis(regr, testing.hypothesis, vcov.=vcovHC)
stargazer(robust.F.test[2,3:4], summary = FALSE, type = 'text', rownames=FALSE)
```

Какое критическое значение? **Ответ округлите до `r my.digits`-х десятичных знаков.**

```{r, echo=FALSE, comment=''}
F.cr <- qf(p=1-sign.level, df1 = robust.F.test[2,2], df2 = df.residual(regr))
round(F.cr, digits = my.digits)
```

Значимо ли влияние?

```{r,comment='', echo=FALSE}
if(robust.F.test[2,4]<sign.level) print('Значимо') else print('Незначимо')
```

### Гипотеза 2
Потестируем значимость влияния **pk**, т.е. \(H_0:\beta_{\log(pk)}=\beta_{\log^2(pk)}=0\)

Результаты F-теста (неробастный):
```{r,comment='', echo=FALSE}
testing.hypothesis <- c('log(pk)=0', 'I(log(pk)^2)=0')
# testing.hypothesis <- c('log(pl)=0', 'log(pk)=0')
F.test <- linearHypothesis(regr,  testing.hypothesis )
# testing.result
stargazer(F.test[2,5:6], summary = FALSE, type = 'text', rownames=FALSE)
```

Результаты F-теста (робастный):
```{r,comment='', echo=FALSE}
robust.F.test <- linearHypothesis(regr, testing.hypothesis, vcov.=vcovHC)
stargazer(robust.F.test[2,3:4], summary = FALSE, type = 'text', rownames=FALSE)
```

Какое критическое значение? **Ответ округлите до `r my.digits`-х десятичных знаков.**

```{r, echo=FALSE, comment=''}
F.cr <- qf(p=1-sign.level, df1 = robust.F.test[2,2], df2 = df.residual(regr))
round(F.cr, digits = my.digits)
```

Значимо ли влияние?

```{r,comment='', echo=FALSE}
if(robust.F.test[2,4]<sign.level) print('Значимо') else print('Незначимо')
```

### Гипотеза 3
Потестируем значимость влияния **pf**, т.е. \(H_0:\beta_{\log(pf)}=\beta_{\log^2(pf)}=0\)

Результаты F-теста (неробастный):
```{r,comment='', echo=FALSE}
testing.hypothesis <- c('log(pf)=0', 'I(log(pf)^2)=0')
# testing.hypothesis <- c('log(pl)=0', 'log(pk)=0')
F.test <- linearHypothesis(regr,  testing.hypothesis )
# testing.result
stargazer(F.test[2,5:6], summary = FALSE, type = 'text', rownames=FALSE)
```

Результаты F-теста (робастный):
```{r,comment='', echo=FALSE}
robust.F.test <- linearHypothesis(regr, testing.hypothesis, vcov.=vcovHC)
stargazer(robust.F.test[2,3:4], summary = FALSE, type = 'text', rownames=FALSE)
```

Какое критическое значение? **Ответ округлите до `r my.digits`-х десятичных знаков.**

```{r, echo=FALSE, comment=''}
F.cr <- qf(p=1-sign.level, df1 = robust.F.test[2,2], df2 = df.residual(regr))
round(F.cr, digits = my.digits)
```

Значимо ли влияние?

```{r,comment='', echo=FALSE}
if(robust.F.test[2,4]<sign.level) print('Значимо') else print('Незначимо')
```