---
title: "Задачи по Эконометрике: Серийная корреляция"
author: "Н.В. Артамонов (МГИМО МИД России)"
output:
  html_document:
    toc: true
    toc_float: 
        collapsed: false
    number_sections: true
    df_print: paged
---

```{r, message=FALSE, echo=FALSE,warning=FALSE,results='hide'}
library(lmtest)
library(sandwich)
library(Ecdat)
library(jtools)
library(quantmod)
library(zoo)
data(Icecream)
data("Consumption")

getSymbols(Symbols = c('TB3MS', 'GS10', 'M2SL'), src='FRED', return.class='zoo')
TB3MS <- zooreg(TB3MS, start = c(1934,1), frequency = 12)
GS10 <- zooreg(GS10, start = c(1953,4), frequency = 12)
M2SL <- zooreg(M2SL, start = c(1959,1), frequency = 12)

rate.3m <- window(TB3MS, start = as.yearmon('1995-1'), end = as.yearmon('2019-12'))
rate.10y <- window(GS10, start = as.yearmon('1995-1'), end = as.yearmon('2019-12'))
M2 <- window(M2SL, start = as.yearmon('1995-1'), end = as.yearmon('2019-12'))
Rates <- cbind(rate.3m, rate.10y, M2)
# первые разности
d.rate.3m <- window(diff(TB3MS), start = as.yearmon('1995-1'), end = as.yearmon('2019-12'))
d.rate.10y <- window(diff(GS10), start = as.yearmon('1995-1'), end = as.yearmon('2019-12'))
dl.M2 <-  window(diff(log(M2SL)), start = as.yearmon('1995-1'), end = as.yearmon('2019-12'))
d.Rates <- cbind(d.rate.3m, d.rate.10y, dl.M2)
```

# DW-тест

## Icecream consumption

Рассмотрим набор данных `Icecream`: Недельные данные по потреблению мороженого

- cons (потребление мороженого на одного человека в пинтах)
- income (средний недельных доход семьи)
- price (цена мороженого за пинту)
- temp (средняя температура по Фаренгейту)

и регрессию **cons на income, price, temp**. Результаты подгонки

```{r, echo=FALSE, comment=''}
sign.level <- 0.05
regr <- lm(formula=cons~income+price+temp, data=Icecream)
summ(regr)
```
Модель с серийной корреляцией первого порядка

$cons_t=\beta_0+\beta_1income_t+\beta_2price_t+\beta_3temp_t+u_t$ 

$u_t=\rho u_{t-1}+v_t$

DW-тест: теструем $H_0:\rho=0$ vs $H_1:\rho\ne0$.

Результаты теста:

```{r echo=FALSE, comment=''}
my.dw.test <- dwtest(regr, alternative = "two.side")
my.dw.test
```
<span style="color: blue">Уровень значимости `r 100*sign.level`%</span>. Какие можно сделать выводы?

```{r, echo=FALSE, comment=''}
if(my.dw.test$p.value<sign.level) print('Гипотеза отвергается, есть серийная корреляция') else print('Гипотеза не отвергается, нет серийной корреляции')
```

Какие критические значения?

## Consumption equation

Для набора данных `Consumption` рассморим регессию с серийно коррецяией
первого порядка

Модель с серийной корреляцией первого порядка

$\Delta\log(yd_t)=\beta_0+\beta_1\Delta\log(ce_t)+u_t$ 

$u_t=\rho u_{t-1}+v_t$

Результаты подгонки

```{r, echo=FALSE, comment=''}
sign.level <- 0.01
regr <- lm(formula=diff(log(yd))~diff(log(ce)), data=Consumption)
summ(regr)
```

DW-тест: теструем $H_0:\rho=0$ vs $H_1:\rho\ne0$.

Результаты теста:

```{r echo=FALSE, comment=''}
my.dw.test <- dwtest(regr, alternative = "two.side")
my.dw.test
```
<span style="color: blue">Уровень значимости `r 100*sign.level`%</span>. Какие можно сделать выводы?

```{r, echo=FALSE, comment=''}
if(my.dw.test$p.value<sign.level) print('Гипотеза отвергается, есть серийная корреляция') else print('Гипотеза не отвергается, нет серийной корреляции')
```

Какие критические значения?

## M2 и ставки

Рассморим данные по M2, краткосрочной и долгосрочной ставке (месячные данные с 1995 по 2019)
Загрузим данные из БД  [FRED](https://fred.stlouisfed.org)

Построим графики ставок и первых разностей

```{r, echo=FALSE, comment=''}
autoplot.zoo(Rates, col=Series )+facet_free(scales='free')
autoplot.zoo(d.Rates, col=Series)+facet_free(scales='free')
# plot(Rates, col=rainbow(ncol(Rates)) )
# plot(d.Rates, col=rainbow(ncol(d.Rates)) )
```

Рассмотрим регрессию $\Delta rate.10y_t=\beta_0+\beta_1\Delta rate.3m_t+\beta_2\Delta\log M2_t+u_t$
с серийной корреляцией первого порядка $u_t=\rho u_{t-1}+v_t$

Результаты подгонки

```{r, echo=FALSE, comment=''}
sign.level <- 0.05
regr <- lm(formula=d.rate.10y~d.rate.3m+dl.M2, data=d.Rates)
summ(regr)
```

DW-тест: теструем $H_0:\rho=0$ vs $H_1:\rho\ne0$

Результаты теста:

```{r echo=FALSE, comment=''}
my.dw.test <- dwtest(regr, alternative = "two.side")
my.dw.test
```
<span style="color: blue">Уровень значимости `r 100*sign.level`%</span>. Какие можно сделать выводы?

```{r, echo=FALSE, comment=''}
if(my.dw.test$p.value<sign.level) print('Гипотеза отвергается, есть серийная корреляция') else print('Гипотеза не отвергается, нет серийной корреляции')
```

Какие критические значения?

# LM/BG-тест

## Consumption equation

Для набора данных `Consumption` рассморим регессию с серийно коррецяией
третьего порядка

$\Delta\log(yd_t)=\beta_0+\beta_1\Delta\log(ce_t)+u_t$ 

$u_t=\rho_1 u_{t-1}+\rho_2 u_{t-2}+\rho_3u_{t-3}+v_t$

Результаты подгонки

```{r, echo=FALSE, comment=''}
sign.level <- 0.01
my.digits <- 2
regr <- lm(formula=diff(log(yd))~diff(log(ce)), data=Consumption)
summ(regr)
```

LM/BG-тест: тестируем $H_0:\rho_1=\rho_2=\rho_3=0$

Результаты теста:

```{r, echo=FALSE, comment=''}
serial.corr.order <- 3
my.lm.test <- bgtest(regr, order=serial.corr.order)
my.lm.test
```

<span style="color: blue">Уровень значимости `r 100*sign.level`%</span>.
Вычислите необходимое критическое значение. **Ответ округлите до `r my.digits`-х десятичных знаков.**

```{r, echo=FALSE, comment=''}
chi2.cr <- qchisq(p=1-sign.level, df=serial.corr.order)
round(chi2.cr, digits = my.digits )
```

Какие можно сделать выводы?

```{r, echo=FALSE, comment=''}
if(my.lm.test$p.value<sign.level) print('Гипотеза отвергается, есть серийная корреляция') else print('Гипотеза не отвергается, нет серийной корреляции')
```

## M2 и ставки

Рассморим данные по M2, краткосрочной и долгосрочной ставке (месячные данные с 1995 по 2019)
Загрузим данные из БД  [FRED](https://fred.stlouisfed.org)

Рассмотрим регрессию $\Delta rate.10y_t=\beta_0+\beta_1\Delta rate.3m_t+\beta_2\Delta\log M2_t+u_t$
с серийной корреляцией второго порядка \(u_t=\rho_1 u_{t-1}+\rho_2 u_{t-2}+v_t\)

Результаты подгонки

```{r, echo=FALSE, comment=''}
sign.level <- 0.05
my.digits <- 2
regr <- lm(formula=d.rate.10y~d.rate.3m+dl.M2, data=d.Rates)
summ(regr)
```

LM/BG-тест: тестируем $H_0:\rho_1=\rho_2=0$

Результаты теста:

```{r, echo=FALSE, comment=''}
serial.corr.order <- 2
my.lm.test <- bgtest(regr, order=serial.corr.order)
my.lm.test
```

<span style="color: blue">Уровень значимости `r 100*sign.level`%</span>.
Вычислите необходимое критическое значение. **Ответ округлите до `r my.digits`-х десятичных знаков.**

```{r, echo=FALSE, comment=''}
chi2.cr <- qchisq(p=1-sign.level, df=serial.corr.order)
round(chi2.cr, digits = my.digits )
```

Какие можно сделать выводы?

```{r, echo=FALSE, comment=''}
if(my.lm.test$p.value<sign.level) print('Гипотеза отвергается, есть серийная корреляция') else print('Гипотеза не отвергается, нет серийной корреляции')
```

# Робастный t-тест (HAC s.e.)

## Icecream consumption

Рассмотрим набор данных `Icecream` и регрессию **cons на income, price, temp**.

Результаты подгонки (неробастные OLS-s.e.)

```{r, echo=FALSE, comment=''}
sign.level <- 0.01
my.digits.output <- 3
regr <- lm(formula=cons~income+price+temp, data=Icecream)
summ(regr, digits = my.digits.output)
```

Результаты подгонки (робастные HAC-s.e.)

```{r, echo=FALSE, comment=''}
summ(regr, vcov=vcovHAC, digits = my.digits.output)
```

<span style="color: blue">Уровень значимости `r 100*sign.level`%</span>.
Какие коэффициенты значимы?

```{r, echo=FALSE, message=FALSE, warning=FALSE, comment=''}
robust.t.test <- coeftest(regr, vcov. = vcovHAC)
regressors <- row.names(robust.t.test)
sign.regressors <- NULL
for(i in 1:nrow(robust.t.test) ) {
  if(robust.t.test[i,4]<sign.level) sign.regressors <- c(sign.regressors, 'Значим') else sign.regressors <- c(sign.regressors, 'Незначим')
}
# names(sign.regressors) <- rownames(t.test)
print(data.frame(regressors, sign.regressors))
```

## M2 и ставки

Рассморим данные по M2, краткосрочной и долгосрочной ставке (месячные данные с 1995 по 2019)
Загрузим данные из БД  [FRED](https://fred.stlouisfed.org)

Рассмотрим регрессию $\Delta rate.10y_t=\beta_0+\beta_1\Delta rate.3m_t+\beta_2\Delta\log M2_t+u_t$

Результаты подгонки (неробастные OLS-s.e.)

```{r, echo=FALSE, comment=''}
sign.level <- 0.05
my.digits.output <- 3
regr <- lm(formula=d.rate.10y~d.rate.3m+dl.M2, data=d.Rates)
summ(regr, digits = my.digits.output)
```

Результаты подгонки (робастные HAC-s.e.)

```{r, echo=FALSE, comment=''}
summ(regr, vcov=vcovHAC, digits = my.digits.output)
```

<span style="color: blue">Уровень значимости `r 100*sign.level`%</span>.
Какие коэффициенты значимы?

```{r, echo=FALSE, message=FALSE, warning=FALSE, comment=''}
robust.t.test <- coeftest(regr, vcov. = vcovHAC)
regressors <- row.names(robust.t.test)
sign.regressors <- NULL
for(i in 1:nrow(robust.t.test) ) {
  if(robust.t.test[i,4]<sign.level) sign.regressors <- c(sign.regressors, 'Значим') else sign.regressors <- c(sign.regressors, 'Незначим')
}
# names(sign.regressors) <- rownames(t.test)
print(data.frame(regressors, sign.regressors))
```
