---
title: "Задачи по Эконометрике: Бинарные переменные"
author: "Н.В. Артамонов (МГИМО МИД России)"
output:
  html_document:
    toc: true
    toc_float: 
        collapsed: false
    number_sections: true
    df_print: paged
---

```{r, message=FALSE, echo=FALSE}
library(stargazer)
library(lmtest)
library(car)
library(ggplot2)
library(corrplot)
data(sleep75,wage1, wage2, Labour, Electricity, Diamond, diamonds, package = c('wooldridge', 'Ecdat', 'ggplot2') )
sleep75$gender <- factor(sleep75$male, labels = c('female', 'male') )
wage1$gender <- factor(wage1$female, labels = c('male', 'female') )
```

# Структурные сдвиги

## Графики

Для набора данных `sleep75` рассмотрим линейную регрессию 
**sleep на totwrk** и подгоним отдельно для
south=0, отдельно для south=1 и по полному датасету

```{r, echo=FALSE}
ggplot(data=sleep75, aes(x=totwrk, y=sleep))+geom_point()+geom_smooth(formula=y~x, method=lm, se=FALSE)+
  geom_smooth(formula=y~x, method=lm, se=FALSE, aes(col=as.factor(south)) )
```

Для набора данных `sleep75` рассмотрим линейную регрессию 
**sleep на age, age^2** и подгоним отдельно для
south=0, отдельно для south=1 и по полному датасету

```{r, echo=FALSE}
ggplot(data=sleep75, aes(x=age, y=sleep))+geom_point()+geom_smooth(formula=y~x+I(x^2), method=lm, se=FALSE)+
  geom_smooth(formula=y~x+I(x^2), method=lm, se=FALSE, aes(col=as.factor(south)) )
```

## sleep equation #1

Для набора данных `sleep75` рассмотрим линейную регрессию **sleep на totwrk, age, smsa**: 
исходную и со структурными сдвигами относительно гендерной переменной.

Результаты оценивания

```{r, echo=FALSE, comment=''}
my.digits.output <- 3
my.digits <- 2
sign.level <- 0.05
regr <- lm(sleep~totwrk+age+smsa, sleep75)
regr.str.breaks <- update(regr, formula. = ~.+male+totwrk:male+age:male+smsa:male  )
# regr.restr <- update(regr.str.breaks, formula. = ~.-age-age:male  )
stargazer(regr, regr.str.breaks, type='text', digits=my.digits.output, digit.separator = '', 
          dep.var.caption = 'Зависимая переменная', df=FALSE)
```

<span style="color: blue">Уровень значимости `r 100*sign.level`%</span>.

Для второй регрессии дайте интерпретацию выводам о значимости коэффициентов.

Тестируется значимость структурных сдвигов. Вычислите тестовую статистику, необходимое критическое значение.
**Ответ округлите до `r my.digits`-х десятичных знаков.**

Ответ

```{r, echo=FALSE, comment=''}
J <- df.residual(regr)-df.residual(regr.str.breaks)
R.sq <- round(summary(regr.str.breaks)$r.squared, digits = my.digits.output)
R.sq.restr <- round(summary(regr)$r.squared, digits = my.digits.output)
F.stat <- (R.sq-R.sq.restr)/(1-R.sq)*df.residual(regr.str.breaks)/J
paste0('F.stat=', round(F.stat, digits = my.digits))
F.cr <- qf(p=1-sign.level, df1 = J, df2 = df.residual(regr.str.breaks))
paste0('F.cr=', round(F.cr, digits = my.digits))
```

Значимы ли структурные сдивиги:

```{r, echo=FALSE, comment=''}
if(F.stat>F.cr) print('Значимы') else print('Незначимы')
```

Как можно объяснить значимость возраста в первой регресии и незначимость коэффициентов при возрастных регрессрах во второй?

## sleep equation #2

Для набора данных `sleep75` рассмотрим линейную регрессию **sleep на totwrk, age, smsa**: 
исходную и со структурными сдвигами относительно географической переменной.

Результаты оценивания

```{r, echo=FALSE, comment=''}
my.digits.output <- 3
my.digits <- 2
sign.level <- 0.10
regr <- lm(sleep~totwrk+age+smsa, sleep75)
regr.str.breaks <- update(regr, formula. = ~.+south+totwrk:south+age:south+smsa:south  )
stargazer(regr, regr.str.breaks, type='text', digits=my.digits.output, digit.separator = '', 
          dep.var.caption = 'Зависимая переменная', df=FALSE)
```

<span style="color: blue">Уровень значимости `r 100*sign.level`%</span>.

Для второй регрессии дайте интерпретацию выводам о значимости коэффициентов и значимым коэффицеинтам.

Тестируется значимость структурных сдвигов. Вычислите тестовую статистику, необходимое критическое значение.
**Ответ округлите до `r my.digits`-х десятичных знаков.**

Ответ

```{r, echo=FALSE, comment=''}
J <- df.residual(regr)-df.residual(regr.str.breaks)
R.sq <- round(summary(regr.str.breaks)$r.squared, digits = my.digits.output)
R.sq.restr <- round(summary(regr)$r.squared, digits = my.digits.output)
F.stat <- (R.sq-R.sq.restr)/(1-R.sq)*df.residual(regr.str.breaks)/J
paste0('F.stat=', round(F.stat, digits = my.digits))
F.cr <- qf(p=1-sign.level, df1 = J, df2 = df.residual(regr.str.breaks))
paste0('F.cr=', round(F.cr, digits = my.digits))
```

Значимы ли структурные сдивиги:

```{r, echo=FALSE, comment=''}
if(F.stat>F.cr) print('Значимы') else print('Незначимы')
```

<!-- Как можно объясянить значимость возраста в первой регресии и незначимость коэффициентов при возрастных регрессрах во второй? -->

## wage equation #1

Для набора данных `wage2` рассмотрим линейную регрессию **log(wage) на age, IQ, urban, married**: 
исходную и со структурными сдвигами относительно географической переменной.

Результаты оценивания

```{r, echo=FALSE, comment=''}
my.digits.output <- 3
my.digits <- 2
sign.level <- 0.05
regr <- lm(log(wage)~age+IQ+urban+married, wage2)
regr.str.breaks <- update(regr, formula. = ~.+south+age:south+IQ:south+urban:south+married:south  )
stargazer(regr, regr.str.breaks, type='text', digits=my.digits.output, digit.separator = '', 
          dep.var.caption = 'Зависимая переменная', df=FALSE)
```

<span style="color: blue">Уровень значимости `r 100*sign.level`%</span>.

Для второй регрессии дайте интерпретацию выводам о значимости коэффициентов и значимым коэффицеинтам.

Тестируется значимость структурных сдвигов. Вычислите тестовую статистику, необходимое критическое значение.
**Ответ округлите до `r my.digits`-х десятичных знаков.**

Ответ

```{r, echo=FALSE, comment=''}
J <- df.residual(regr)-df.residual(regr.str.breaks)
R.sq <- round(summary(regr.str.breaks)$r.squared, digits = my.digits.output)
R.sq.restr <- round(summary(regr)$r.squared, digits = my.digits.output)
F.stat <- (R.sq-R.sq.restr)/(1-R.sq)*df.residual(regr.str.breaks)/J
paste0('F.stat=', round(F.stat, digits = my.digits))
F.cr <- qf(p=1-sign.level, df1 = J, df2 = df.residual(regr.str.breaks))
paste0('F.cr=', round(F.cr, digits = my.digits))
```

Значимы ли структурные сдивиги:

```{r, echo=FALSE, comment=''}
if(F.stat>F.cr) print('Значимы') else print('Незначимы')
```

## wage equation #2

Для набора данных `wage2` рассмотрим линейную регрессию **log(wage) на age, IQ, south, married**: 
исходную и со структурными сдвигами относительно места жительства.

Результаты оценивания

```{r, echo=FALSE, comment=''}
my.digits.output <- 3
my.digits <- 2
sign.level <- 0.10
regr <- lm(log(wage)~age+IQ+south, wage2)
regr.str.breaks <- update(regr, formula. = ~.+urban+age:urban+IQ:urban+south:urban  )
stargazer(regr, regr.str.breaks, type='text', digits=my.digits.output, digit.separator = '', 
          dep.var.caption = 'Зависимая переменная', df=FALSE)
```

<span style="color: blue">Уровень значимости `r 100*sign.level`%</span>.

Для второй регрессии дайте интерпретацию выводам о значимости коэффициентов и значимым коэффицеинтам.

Тестируется значимость структурных сдвигов. Вычислите тестовую статистику, необходимое критическое значение.
**Ответ округлите до `r my.digits`-х десятичных знаков.**

Ответ

```{r, echo=FALSE, comment=''}
J <- df.residual(regr)-df.residual(regr.str.breaks)
R.sq <- round(summary(regr.str.breaks)$r.squared, digits = my.digits.output)
R.sq.restr <- round(summary(regr)$r.squared, digits = my.digits.output)
F.stat <- (R.sq-R.sq.restr)/(1-R.sq)*df.residual(regr.str.breaks)/J
paste0('F.stat=', round(F.stat, digits = my.digits))
F.cr <- qf(p=1-sign.level, df1 = J, df2 = df.residual(regr.str.breaks))
paste0('F.cr=', round(F.cr, digits = my.digits))
```

Значимы ли структурные сдивиги:

```{r, echo=FALSE, comment=''}
if(F.stat>F.cr) print('Значимы') else print('Незначимы')
```

# Небинарные качественые признаки

## diamond equation #1

Для набора данных `Diamond` рассмотрим несколько линейных регрессий. Результаты оценивания

```{r, echo=FALSE, comment=''}
my.digits.output <- 3
my.digits <- 2
sign.level <- 0.01
regr <- lm(log(price)~carat+I(carat^2)+colour+certification, Diamond)
regr.1 <- update(regr, formula. = ~.-colour  )
regr.2 <- update(regr, formula. = ~.-certification )
# regr.3 <- update(regr, formula. = ~.-certification-colour )
stargazer(regr, regr.1, regr.2, type='text', digits=my.digits.output, digit.separator = '', 
          dep.var.caption = 'Зависимая переменная', df=FALSE)
```
<span style="color: blue">Уровень значимости `r 100*sign.level`%</span>.

Дайте интерпретацию (значимым) коэффициентам первой регресии.

Тестируется значимость влияния цвета, т.е. гипотеза 
\(H_0:\beta_{colourE}=\beta_{colourF}=\beta_{colourG}=\beta_{colourH}=\beta_{colourI}=0\).

Вычислите тестовую статистику. **Ответ округлите до `r my.digits`-х десятичных знаков.**

Ответ:

```{r, echo=FALSE, comment=''}
r.sq <- round(summary(regr)$r.squared, digits = my.digits.output)
r.sq.restr <- round(summary(regr.1)$r.squared, digits = my.digits.output)
J <- df.residual(regr.1)-df.residual(regr)
F.stat <- (r.sq-r.sq.restr)/(1-r.sq)*df.residual(regr)/J
round(F.stat, digits = my.digits)
```

Вычислите критическое значение. **Ответ округлите до `r my.digits`-х десятичных знаков.**

```{r, echo=FALSE, comment=''}
F.cr <- qf(p=1-sign.level, df1 = J, df2 = df.residual(regr))
round(F.cr, digits = my.digits)
```

Вывод

```{r, echo=FALSE, comment='' }
if(F.stat>F.cr) print('Влияние значимо') else print('Влияние незначимо')
```

Тестируется значимость влияния сертификации, т.е. гипотеза 
\(H_0:\beta_{certificationHRD}=\beta_{certificationIGI}=0\).

Вычислите тестовую статистику. **Ответ округлите до `r my.digits`-х десятичных знаков.**

Ответ:

```{r, echo=FALSE, comment=''}
r.sq <- round(summary(regr)$r.squared, digits = my.digits.output)
r.sq.restr <- round(summary(regr.2)$r.squared, digits = my.digits.output)
J <- df.residual(regr.2)-df.residual(regr)
F.stat <- (r.sq-r.sq.restr)/(1-r.sq)*df.residual(regr)/J
round(F.stat, digits = my.digits)
```

Вычислите критическое значение. **Ответ округлите до `r my.digits`-х десятичных знаков.**

```{r, echo=FALSE, comment=''}
F.cr <- qf(p=1-sign.level, df1 = J, df2 = df.residual(regr))
round(F.cr, digits = my.digits)
```

Вывод

```{r, echo=FALSE, comment='' }
if(F.stat>F.cr) print('Влияние значимо') else print('Влияние незначимо')
```

## diamond equation #2

Для набора данных `diamonds` рассмотрим несколько линейных регрессий. Результаты оценивания

```{r, echo=FALSE, comment=''}
my.digits.output <- 3
my.digits <- 2
sign.level <- 0.05
# Изменим контрасты (т.к. факторы упорядочены)
diamonds$cut=C(diamonds$cut, contr="contr.treatment")
diamonds$color=C(diamonds$color, contr="contr.treatment")
diamonds$clarity=C(diamonds$clarity, contr="contr.treatment")
# оценим модели
regr <- lm(log(price)~carat+I(carat^2)+color+cut+x+y+z, diamonds)
regr.1 <- update(regr, formula. = ~.-color  )
regr.2 <- update(regr, formula. = ~.-cut )
# regr.3 <- update(regr, formula. = ~.-certification-colour )
stargazer(regr, regr.1, regr.2, type='text', digits=my.digits.output, digit.separator = '', 
          dep.var.caption = 'Зависимая переменная', df=FALSE)
```
<span style="color: blue">Уровень значимости `r 100*sign.level`%</span>.

Дайте интерпретацию (значимым) коэффициентам первой регресии.

Тестируется значимость влияния цвета, т.е. гипотеза 
\(H_0:\beta_{colourE}=\beta_{colourF}=\beta_{colourG}=\beta_{colourH}=\beta_{colourI}=\beta_{colourJ}=0\).

Вычислите тестовую статистику. **Ответ округлите до `r my.digits`-х десятичных знаков.**

Ответ:

```{r, echo=FALSE, comment=''}
r.sq <- round(summary(regr)$r.squared, digits = my.digits.output)
r.sq.restr <- round(summary(regr.1)$r.squared, digits = my.digits.output)
J <- df.residual(regr.1)-df.residual(regr)
F.stat <- (r.sq-r.sq.restr)/(1-r.sq)*df.residual(regr)/J
round(F.stat, digits = my.digits)
```

Вычислите критическое значение. **Ответ округлите до `r my.digits`-х десятичных знаков.**

```{r, echo=FALSE, comment=''}
F.cr <- qf(p=1-sign.level, df1 = J, df2 = df.residual(regr))
round(F.cr, digits = my.digits)
```

Вывод

```{r, echo=FALSE, comment='' }
if(F.stat>F.cr) print('Влияние значимо') else print('Влияние незначимо')
```

Тестируется значимость влияния качества огранки, т.е. гипотеза 
\(H_0:\beta_{сutGOOD}=\beta_{cutVery Good}=\beta_{cutPremium}=\beta_{cutIdeal}=0\).

Вычислите тестовую статистику. **Ответ округлите до `r my.digits`-х десятичных знаков.**

Ответ:

```{r, echo=FALSE, comment=''}
r.sq <- round(summary(regr)$r.squared, digits = my.digits.output)
r.sq.restr <- round(summary(regr.2)$r.squared, digits = my.digits.output)
J <- df.residual(regr.2)-df.residual(regr)
F.stat <- (r.sq-r.sq.restr)/(1-r.sq)*df.residual(regr)/J
round(F.stat, digits = my.digits)
```

Вычислите критическое значение. **Ответ округлите до `r my.digits`-х десятичных знаков.**

```{r, echo=FALSE, comment=''}
F.cr <- qf(p=1-sign.level, df1 = J, df2 = df.residual(regr))
round(F.cr, digits = my.digits)
```

Вывод

```{r, echo=FALSE, comment='' }
if(F.stat>F.cr) print('Влияние значимо') else print('Влияние незначимо')
```