---
title: "Задачи по Эконометрике: Мультиколлинеарность"
author: "Н.В. Артамонов (МГИМО МИД России)"
output:
  html_document:
    toc: true
    toc_float: 
        collapsed: false
    number_sections: true
    df_print: paged
---

```{r, message=FALSE, echo=FALSE}
library(stargazer)
library(lmtest)
library(car)
library(ggplot2)
library(corrplot)
library(ggcorrplot)
data(sleep75,wage1, wage2, Labour, Electricity, package = c('wooldridge', 'Ecdat') )
sleep75$gender <- factor(sleep75$male, labels = c('female', 'male') )
wage1$gender <- factor(wage1$female, labels = c('male', 'female') )
```

# sleep equation #1

## VIFs

Для набора данных `sleep75` рассмотрим линейную регрессию
**sleep на totwrk/100, totwrk^2^/10000, age, smsa, male**.

Какие регрессии нужно рассматривать для вычисления показателей VIF для коэффициентов
**totwrk, totwrk^2, male **? Ответ

- **totwrk/100 на totwrk^2^/10000, age, smsa, male**
- **totwrk^2^/10000 на totwrk/100, age, smsa, male **
- **male на totwrk/100, totwrk^2^/10000, age, smsa **

Результаты подгонки:

```{r, echo=FALSE, message=FALSE, warning=FALSE, comment=''}
my.digits.output <- 3
my.digits <- 2
regr <- lm(formula=sleep~I(totwrk/100)+I(totwrk^2/10000)+age+smsa+male+south, data=sleep75)
df <- model.frame(regr)[,-1]
regr.1 <- lm(formula=`I(totwrk/100)`~., data=df)
regr.2 <- lm(formula=`I(totwrk^2/10000)`~., data=df)
regr.3 <- lm(formula=`male`~., data=df)
stargazer(regr.1, regr.2, regr.3, type='text', digits=my.digits.output, digit.separator = '', 
          dep.var.caption = 'Зависимая переменная', df=FALSE)
```

Вычислите VIF для **totwrk/100, totwrk^2^/10000, male**. **Ответ округлите до `r my.digits`-х десятичных знаков.**

Ответ

```{r, echo=FALSE, comment=''}
expl.var <- c('I(totwrk/100)', 'I(totwrk^2/10000)', 'male')
my.vif <- NULL
for(vars in expl.var) {
  my.formula <- formula( paste0('`', vars, '`~.') )
  vif.regr <- lm(formula=my.formula, data=df)
  R.sq <-  round(summary(vif.regr)$r.squared, digits = my.digits.output )
  my.vif <- c(my.vif, round(1/(1-R.sq), digits = my.digits) )
}
names(my.vif) <- expl.var
my.vif
```


## Последствия

Для набора данных `sleep75` рассмотрим линейную регрессию
**sleep на totwrk/100, totwrk^2^/10000, age, smsa, male**.

Результаты оценивания:

```{r, echo=FALSE, message=FALSE, warning=FALSE, comment=''}
my.digits.output <- 3
my.digits <- 2
sign.level <- 0.05
regr <- lm(formula=sleep~I(totwrk/100)+I(totwrk^2/10000)+age+smsa+male, data=sleep75)
stargazer(regr, type='text', digits=my.digits.output, digit.separator = '', 
          dep.var.caption = 'Зависимая переменная', df=FALSE)
```

<span style="color: blue">Уровень значимости `r 100*sign.level`%</span>. Какие коэффициенты значимы?
Ответ

```{r, echo=FALSE, message=FALSE, warning=FALSE, comment=''}
t.test <- coeftest(regr)
regressors <- row.names(t.test)
sign.regressors <- NULL
for(i in 2:nrow(t.test) ) {
  if(t.test[i,4]<sign.level) sign.regressors <- c(sign.regressors, regressors[i])
}
print(sign.regressors)
```

Тестируется значимость влияния занятости, т.е. гипотеза \(H_0:\beta_{totwrk/100}=\beta_{totwrk^2/10000}=0\).

Результаты тестирования:
```{r,comment='', echo=FALSE}
testing.result <- linearHypothesis(regr, c('I(totwrk/100)=0', 'I(totwrk^2/10000)=0'))
# testing.result
stargazer(testing.result[2,5:6], summary = FALSE, type = 'text', rownames=FALSE)
```

Вычислите необходимое критическое значение. **Ответ округлите до `r my.digits`-х десятичных знаков.**

```{r, echo=FALSE, comment=''}
F.cr <- qf(p=1-sign.level, df1 = testing.result[2,3], df2 = df.residual(regr))
round(F.cr, digits = my.digits)
```

Какие результаты тестирования? Ответ

```{r,comment='', echo=FALSE}
if(testing.result[2,6]<sign.level) print('Гипотеза отвергается') else print('Гипотеза не отвергается')
```

**На первый взгляд противоречие.**

Потестируем модель на мультиколлинеарность. Посмотрим на VIF для регрессоров

```{r, echo=FALSE, comment=''}
vif(regr)
```

и на корреляции

```{r, echo=FALSE, comment=''}
round(cor(model.frame(regr)[,-1]), digits = my.digits.output )
```

Визуализация корреляций

```{r, echo=FALSE, comment=''}
ggcorrplot(cor(model.frame(regr)[,-1]), method = "square", lab=TRUE)
```

# sleep equation #2

## VIFs

Для набора данных `sleep75` рассмотрим линейную регрессию
**sleep на totwrk, age, age^2^, smsa, male, south**.

Какие регрессии нужно рассматривать для вычисления показателей VIF для коэффициентов
**age, age^2^, male **? Ответ

- **age на totwrk, age, smsa, male, south**
- **age^2^ на totwrk, age, smsa, male, south **
- **male на totwrk, age, age^2^ smsa, south **

Результаты подгонки:

```{r, echo=FALSE, message=FALSE, warning=FALSE, comment=''}
my.digits.output <- 3
my.digits <- 2
regr <- lm(formula=sleep~totwrk+age+I(age^2)+smsa+male+south, data=sleep75)
df <- model.frame(regr)[,-1]
regr.1 <- lm(formula=`age`~., data=df)
regr.2 <- lm(formula=`I(age^2)`~., data=df)
regr.3 <- lm(formula=`male`~., data=df)
stargazer(regr.1, regr.2, regr.3, type='text', digits=my.digits.output, digit.separator = '', 
          dep.var.caption = 'Зависимая переменная', df=FALSE)
```

Вычислите VIF для **age, age^2^, male**. **Ответ округлите до `r my.digits`-х десятичных знаков.**

Ответ

```{r, echo=FALSE, comment=''}
expl.var <- c('age', 'I(age^2)', 'male')
my.vif <- NULL
for(vars in expl.var) {
  my.formula <- formula( paste0('`', vars, '`~.') )
  vif.regr <- lm(formula=my.formula, data=df)
  R.sq <-  round(summary(vif.regr)$r.squared, digits = my.digits.output )
  my.vif <- c(my.vif, round(1/(1-R.sq), digits = my.digits) )
}
names(my.vif) <- expl.var
my.vif
```


## Последствия

Для набора данных `sleep75` рассмотрим линейную регрессию
**sleep на totwrk, age, age^2^, smsa, male, union**.

Результаты оценивания:

```{r, echo=FALSE, message=FALSE, warning=FALSE, comment=''}
my.digits.output <- 3
my.digits <- 2
sign.level <- 0.10
regr <- lm(formula=sleep~totwrk+age+I(age^2)+smsa+male+union, data=sleep75)
stargazer(regr, type='text', digits=my.digits.output, digit.separator = '', 
          dep.var.caption = 'Зависимая переменная', df=FALSE)
```

<span style="color: blue">Уровень значимости `r 100*sign.level`%</span>. Какие коэффициенты значимы?
Ответ

```{r, echo=FALSE, message=FALSE, warning=FALSE, comment=''}
t.test <- coeftest(regr)
regressors <- row.names(t.test)
sign.regressors <- NULL
for(i in 2:nrow(t.test) ) {
  if(t.test[i,4]<sign.level) sign.regressors <- c(sign.regressors, regressors[i])
}
print(sign.regressors)
```

Тестируется значимость влияния занятости, т.е. гипотеза \(H_0:\beta_{age}=\beta_{age^2}=0\).

Результаты тестирования:
```{r,comment='', echo=FALSE}
testing.result <- linearHypothesis(regr, c('age=0', 'I(age^2)=0'))
# testing.result
stargazer(testing.result[2,5:6], summary = FALSE, type = 'text', rownames=FALSE)
```


Вычислите необходимое критическое значение. **Ответ округлите до `r my.digits`-х десятичных знаков.**

```{r, echo=FALSE, comment=''}
F.cr <- qf(p=1-sign.level, df1 = testing.result[2,3], df2 = df.residual(regr))
round(F.cr, digits = my.digits)
```

Какие результаты тестирования? Ответ

```{r,comment='', echo=FALSE}
if(testing.result[2,6]<sign.level) print('Гипотеза отвергается') else print('Гипотеза не отвергается')
```

**На первый взгляд противоречие.**

Потестируем модель на мультиколлинеарность. Посмотрим на VIF для регрессоров

```{r, echo=FALSE, comment=''}
vif(regr)
```

и на корреляции

```{r, echo=FALSE, comment=''}
round(cor(model.frame(regr)[,-1]), digits = my.digits.output <- 3)
```

Визуализация корреляций

```{r, echo=FALSE, comment=''}
ggcorrplot(cor(model.frame(regr)[,-1]), lab=TRUE)
```

# sleep equation #3

## VIFs

Для набора данных `sleep75` рассмотрим линейную регрессию
**sleep на totwrk, south, totwrk\(\star\)south, age, male, smsa**.

Какие регрессии нужно рассматривать для вычисления показателей VIF для коэффициентов
**totwrk, south, totwrk\(\star\)south **? Ответ

- **totwrk на south, totwrk\(\star\)south, age, male, smsa**
- **south на totwrk, totwrk\(\star\)south, age, male, smsa**
- **totwrk\(\star\)south на totwrk, south, age, male, smsa**

Результаты подгонки:

```{r, echo=FALSE, message=FALSE, warning=FALSE, comment=''}
my.digits.output <- 3
my.digits <- 2
regr <- lm(formula=sleep~totwrk+south+I(totwrk*south)+age+male+smsa, data=sleep75)
df <- model.frame(regr)[,-1]
regr.1 <- lm(formula=`totwrk`~., data=df)
regr.2 <- lm(formula=`south`~., data=df)
regr.3 <- lm(formula=`I(totwrk * south)`~., data=df)
stargazer(regr.1, regr.2, regr.3, type='text', digits=my.digits.output, digit.separator = '', 
          dep.var.caption = 'Зависимая переменная', df=FALSE)
```

Вычислите VIF для **totwrk, south, totwrk\(\star\)south**. **Ответ округлите до `r my.digits`-х десятичных знаков.**

Ответ

```{r, echo=FALSE, comment=''}
expl.var <- c('totwrk', 'south', 'I(totwrk * south)')
my.vif <- NULL
for(vars in expl.var) {
  my.formula <- formula( paste0('`', vars, '`~.') )
  vif.regr <- lm(formula=my.formula, data=df)
  R.sq <-  round(summary(vif.regr)$r.squared, digits = my.digits.output )
  my.vif <- c(my.vif, round(1/(1-R.sq), digits = my.digits) )
}
names(my.vif) <- expl.var
my.vif
```


## Последствия

Для набора данных `sleep75` рассмотрим линейную регрессию
**sleep на totwrk, south, totwrk\(\star\)south, age, male, smsa, marr**.

Результаты оценивания:

```{r, echo=FALSE, message=FALSE, warning=FALSE, comment=''}
my.digits.output <- 3
my.digits <- 2
sign.level <- 0.05
regr <- lm(formula=sleep~totwrk+south+I(totwrk*south)+age+male+smsa+marr, data=sleep75)
stargazer(regr, type='text', digits=my.digits.output, digit.separator = '', 
          dep.var.caption = 'Зависимая переменная', df=FALSE)
```

<span style="color: blue">Уровень значимости `r 100*sign.level`%</span>. Какие коэффициенты значимы?
Ответ

```{r, echo=FALSE, message=FALSE, warning=FALSE, comment=''}
t.test <- coeftest(regr)
regressors <- row.names(t.test)
sign.regressors <- NULL
for(i in 2:nrow(t.test) ) {
  if(t.test[i,4]<sign.level) sign.regressors <- c(sign.regressors, regressors[i])
}
print(sign.regressors)
```

Тестируется значимость влияния географической бинарной переменной, т.е. гипотеза \(H_0:\beta_{south}=\beta_{totwrk*south}=0\).

Результаты тестирования:
```{r,comment='', echo=FALSE}
testing.result <- linearHypothesis(regr, c('south=0', 'I(totwrk * south)=0'))
# testing.result
stargazer(testing.result[2,5:6], summary = FALSE, type = 'text', rownames=FALSE)
```


Вычислите необходимое критическое значение. **Ответ округлите до `r my.digits`-х десятичных знаков.**

```{r, echo=FALSE, comment=''}
F.cr <- qf(p=1-sign.level, df1 = testing.result[2,3], df2 = df.residual(regr))
round(F.cr, digits = my.digits)
```

Какие результаты тестирования? Ответ

```{r,comment='', echo=FALSE}
if(testing.result[2,6]<sign.level) print('Гипотеза отвергается') else print('Гипотеза не отвергается')
```

**На первый взгляд противоречие.**

Потестируем модель на мультиколлинеарность. Посмотрим на VIF для регрессоров

```{r, echo=FALSE, comment=''}
vif(regr)
```

и на корреляции

```{r, echo=FALSE, comment=''}
round(cor(model.frame(regr)[,-1]), digits = my.digits.output <- 3)
```

Визуализация корреляций

```{r, echo=FALSE, comment=''}
ggcorrplot(cor(model.frame(regr)[,-1]), method = "circle")
```

# wage equation #1

## VIFs

Для набора данных `wage2` рассмотрим линейную регрессию
**log(wage) на age, age^2, IQ, married, south, urban**.

Какие регрессии нужно рассматривать для вычисления показателей VIF для коэффициентов
**age, age^2, urban **? Ответ

- **age на age^2, IQ, married, south, urban**
- **age^2 на age, IQ, married, south, urban**
- **urban на age, age^2, IQ, married, south**

Результаты подгонки:

```{r, echo=FALSE, message=FALSE, warning=FALSE, comment=''}
my.digits.output <- 3
my.digits <- 2
regr <- lm(formula=log(wage)~age+I(age^2)+IQ+married+south+urban, data=wage2)
df <- model.frame(regr)[,-1]
regr.1 <- lm(formula=`age`~., data=df)
regr.2 <- lm(formula=`I(age^2)`~., data=df)
regr.3 <- lm(formula=`urban`~., data=df)
stargazer(regr.1, regr.2, regr.3, type='text', digits=my.digits.output, digit.separator = '', 
          dep.var.caption = 'Зависимая переменная', df=FALSE)
```

Вычислите VIF для **age, age^2, urban**. **Ответ округлите до `r my.digits`-х десятичных знаков.**

Ответ

```{r, echo=FALSE, comment=''}
expl.var <- c('age', 'I(age^2)', 'urban')
my.vif <- NULL
for(vars in expl.var) {
  my.formula <- formula( paste0('`', vars, '`~.') )
  vif.regr <- lm(formula=my.formula, data=df)
  R.sq <-  round(summary(vif.regr)$r.squared, digits = my.digits.output )
  my.vif <- c(my.vif, round(1/(1-R.sq), digits = my.digits) )
}
names(my.vif) <- expl.var
my.vif
```


## Последствия

Для набора данных `wgae2` рассмотрим линейную регрессию
**log(wage) на age, age^2, IQ, married, south, urban**.

Результаты оценивания:

```{r, echo=FALSE, message=FALSE, warning=FALSE, comment=''}
my.digits.output <- 3
my.digits <- 2
sign.level <- 0.05
regr <- lm(formula=log(wage)~age+I(age^2)+IQ+married+south+urban, data=wage2)
stargazer(regr, type='text', digits=my.digits.output, digit.separator = '', 
          dep.var.caption = 'Зависимая переменная', df=FALSE)
```

<span style="color: blue">Уровень значимости `r 100*sign.level`%</span>. Какие коэффициенты значимы?
Ответ

```{r, echo=FALSE, message=FALSE, warning=FALSE, comment=''}
t.test <- coeftest(regr)
regressors <- row.names(t.test)
sign.regressors <- NULL
for(i in 2:nrow(t.test) ) {
  if(t.test[i,4]<sign.level) sign.regressors <- c(sign.regressors, regressors[i])
}
print(sign.regressors)
```

Тестируется значимость влияния занятости, т.е. гипотеза \(H_0:\beta_{age}=\beta_{age^2}=0\).

Результаты тестирования:
```{r,comment='', echo=FALSE}
testing.result <- linearHypothesis(regr, c('age=0', 'I(age^2)=0'))
# testing.result
stargazer(testing.result[2,5:6], summary = FALSE, type = 'text', rownames=FALSE)
```


Вычислите необходимое критическое значение. **Ответ округлите до `r my.digits`-х десятичных знаков.**

```{r, echo=FALSE, comment=''}
F.cr <- qf(p=1-sign.level, df1 = testing.result[2,3], df2 = df.residual(regr))
round(F.cr, digits = my.digits)
```

Какие результаты тестирования? Ответ

```{r,comment='', echo=FALSE}
if(testing.result[2,6]<sign.level) print('Гипотеза отвергается') else print('Гипотеза не отвергается')
```

**На первый взгляд противоречие.**

Потестируем модель на мультиколлинеарность. Посмотрим на VIF для регрессоров

```{r, echo=FALSE, comment=''}
vif(regr)
```

и на корреляции

```{r, echo=FALSE, comment=''}
round(cor(model.frame(regr)[,-1]), digits = my.digits.output <- 3)
```

Визуализация корреляций

```{r, echo=FALSE, comment=''}
ggcorrplot(cor(model.frame(regr)[,-1]), method = "circle")
```

# wage equation #2 (структурные сдвиги)

## VIFs

Для набора данных `wage2` рассмотрим линейную регрессию
**log(wage) на age, urban, age\(\star\)urban, IQ, IQ\(\star\)urban**.

Какие регрессии нужно рассматривать для вычисления показателей VIF для коэффициентов
**age, urban, age\(\star\)urban **? Ответ

- **age на urban, age\(\star\)urban, IQ, IQ\(\star\)urban**
- **urban на age, age\(\star\)urban, IQ, IQ\(\star\)urban**
- **age\(\star\)urban на age, urban, IQ, IQ\(\star\)urban**

Результаты подгонки:

```{r, echo=FALSE, message=FALSE, warning=FALSE, comment=''}
my.digits.output <- 3
my.digits <- 2
regr <- lm(formula=log(wage)~age+urban+I(age*urban)+IQ+I(IQ*urban), data=wage2)
df <- model.frame(regr)[,-1]
regr.1 <- lm(formula=`age`~., data=df)
regr.2 <- lm(formula=`urban`~., data=df)
regr.3 <- lm(formula=`I(age * urban)`~., data=df)
stargazer(regr.1, regr.2, regr.3, type='text', digits=my.digits.output, digit.separator = '', 
          dep.var.caption = 'Зависимая переменная', df=FALSE)
```

Вычислите VIF для **age, urban, age\(\star\)urban**. **Ответ округлите до `r my.digits`-х десятичных знаков.**

Ответ

```{r, echo=FALSE, comment=''}
expl.var <- c('age', 'urban', 'I(age * urban)')
my.vif <- NULL
for(vars in expl.var) {
  my.formula <- formula( paste0('`', vars, '`~.') )
  vif.regr <- lm(formula=my.formula, data=df)
  R.sq <-  round(summary(vif.regr)$r.squared, digits = my.digits.output )
  my.vif <- c(my.vif, round(1/(1-R.sq), digits = my.digits) )
}
names(my.vif) <- expl.var
my.vif
```


## Последствия

Для набора данных `wgae2` рассмотрим линейную регрессию
**log(wage) на age, IQ, south, urban, age\(\star\)urban, IQ\(\star\)urban, south\(\star\)urban**.

Результаты оценивания:

```{r, echo=FALSE, message=FALSE, warning=FALSE, comment=''}
my.digits.output <- 3
my.digits <- 2
sign.level <- 0.01
regr <- lm(formula=log(wage)~age+IQ+south+urban+I(age*urban)+I(IQ*urban)+I(south*urban), data=wage2)
stargazer(regr, type='text', digits=my.digits.output, digit.separator = '', 
          dep.var.caption = 'Зависимая переменная', df=FALSE)
```

<span style="color: blue">Уровень значимости `r 100*sign.level`%</span>. Какие коэффициенты значимы?
Ответ

```{r, echo=FALSE, message=FALSE, warning=FALSE, comment=''}
t.test <- coeftest(regr)
regressors <- row.names(t.test)
sign.regressors <- NULL
for(i in 2:nrow(t.test) ) {
  if(t.test[i,4]<sign.level) sign.regressors <- c(sign.regressors, regressors[i])
}
print(sign.regressors)
```

Тестируется значимость влияния места жительства, т.е. гипотеза 
\(H_0:\beta_{urban}=\beta_{age*urban}=\beta_{IQ*urban}=\beta_{south*urban}=0\).

Результаты тестирования:
```{r,comment='', echo=FALSE}
testing.result <- linearHypothesis(regr, c('urban=0', 'I(age * urban)=0', 'I(IQ * urban)=0', 'I(south * urban)=0'))
# testing.result
stargazer(testing.result[2,5:6], summary = FALSE, type = 'text', rownames=FALSE)
```

Вычислите необходимое критическое значение. **Ответ округлите до `r my.digits`-х десятичных знаков.**

```{r, echo=FALSE, comment=''}
F.cr <- qf(p=1-sign.level, df1 = testing.result[2,3], df2 = df.residual(regr))
round(F.cr, digits = my.digits)
```

Какие результаты тестирования? Ответ

```{r,comment='', echo=FALSE}
if(testing.result[2,6]<sign.level) print('Гипотеза отвергается') else print('Гипотеза не отвергается')
```

**На первый взгляд противоречие.**

Потестируем модель на мультиколлинеарность. Посмотрим на VIF для регрессоров

```{r, echo=FALSE, comment=''}
vif(regr)
```

и на корреляции

```{r, echo=FALSE, comment=''}
round(cor(model.frame(regr)[,-1]), digits = my.digits.output)
```

Визуализация корреляций

```{r, echo=FALSE, comment=''}
ggcorrplot(cor(model.frame(regr)[,-1]), method='circle')
```