---
title: "Задачи по Эконометрике: t-тест"
author: "Н.В. Артамонов (МГИМО МИД России)"
output:
  html_document:
    toc: true
    toc_float: 
        collapsed: false
    number_sections: true
    df_print: paged
---

```{r, message=FALSE, echo=FALSE}
library(stargazer)
library(lmtest)
my.datasets <- c('sleep75', 'wage1', 'wage2', 'Labour', 'Electricity')
source.packages <- c('wooldridge', 'Ecdat')
data( list = my.datasets, package = source.packages)
```

# t-тест: \(H_0:\beta=0\)

## Задача (sleep equation #1)

Для набора данных `sleep75` рассмотрим линейную регрессию
**sleep на totwrk, age, south, male, smsa, yngkid, marr, union**

Результаты оценивания:

```{r, echo=FALSE, message=FALSE, warning=FALSE, comment=''}
my.digits <- 3
regr <- lm(formula=sleep~totwrk+age+south+male+smsa+yngkid+marr+union, data=sleep75)
t.test <- round(coeftest(regr), digits = my.digits)
t.test[,1:2]
```

Вычислите t-статистику для каждого коэффициента. **Ответ округлите до трёх десятичных знаков.**

Ответ:

```{r, echo=FALSE, message=FALSE, warning=FALSE, comment=''}
round(t.test[,1]/t.test[,2], digits = my.digits)
```

## Задача (sleep equation #2, Python)

Для набора данных `sleep75` рассмотрим линейную регрессию
**sleep на totwrk, age, south, male, smsa, yngkid, marr, union, log(hrwage)**

Результаты t-тест для коэффициентов (вычислите самостоятельно в Python)

```{r, echo=FALSE, message=FALSE, warning=FALSE, comment=''}
# my.digits <- 3
sign.level <- 0.1
regr <- lm(formula=sleep~totwrk+age+south+male+smsa+yngkid+marr+union+log(hrwage), data=sleep75)
t.test <- coeftest(regr)
t.test
```

Модель была подогнана по `r nobs(regr)` наблюдениям. 
<span style="color: blue">Уровень значимости `r 100*sign.level`%</span>

Вычислите критическое значения для t-теста. **Ответ округлите до трёх десятичных знаков.**

```{r, echo=FALSE, message=FALSE, warning=FALSE, comment=''}
round( qt(p=1-sign.level/2, df=df.residual(regr)), digits = 3 )
```

Какие коэффициенты значимы? Ответ

```{r, echo=FALSE, message=FALSE, warning=FALSE, comment=''}
regressors <- row.names(t.test)
sign.regressors <- NULL
for(i in 1:nrow(t.test) ) {
  if(t.test[i,4]<sign.level) sign.regressors <- c(sign.regressors, regressors[i])
}
print(sign.regressors)
```

## Задача (wage equation #1)

Для набора данных `wage2` рассмотрим линейную регрессию
**log(wage) на age, IQ, married, south, urban**

Результаты оценивания:

```{r, echo=FALSE, message=FALSE, warning=FALSE, comment=''}
my.digits <- 3
regr <- lm(formula=log(wage)~age+IQ+married+south+urban, data=wage2)
t.test <- round(coeftest(regr), digits = my.digits)
t.test[,1:2]
```

Вычислите t-статистику для каждого коэффициента. **Ответ округлите до трёх десятичных знаков.**

Ответ:

```{r, echo=FALSE, message=FALSE, warning=FALSE, comment=''}
round(t.test[,1]/t.test[,2], digits = my.digits)
```

## Задача (wage equation #1, Python)

Для набора данных `wage2` рассмотрим линейную регрессию
**log(wage) на age, IQ, married, south, urban**

Результаты t-тест для коэффициентов (вычислите самостоятельно в Python)

```{r, echo=FALSE, message=FALSE, warning=FALSE, comment=''}
# my.digits <- 3
sign.level <- 0.01
regr <- lm(formula=log(wage)~age+IQ+married+south+urban, data=wage2)
t.test <- coeftest(regr)
t.test
```

Модель была подогнана по `r nobs(regr)` наблюдениям. 
<span style="color: blue">Уровень значимости `r 100*sign.level`%</span>

Вычислите критическое значения для t-теста. **Ответ округлите до трёх десятичных знаков.**

```{r, echo=FALSE, message=FALSE, warning=FALSE, comment=''}
round( qt(p=1-sign.level/2, df=df.residual(regr)), digits = 3 )
```

Какие коэффициенты значимы? Ответ

```{r, echo=FALSE, message=FALSE, warning=FALSE, comment=''}
regressors <- row.names(t.test)
sign.regressors <- NULL
for(i in 1:nrow(t.test) ) {
  if(t.test[i,4]<sign.level) sign.regressors <- c(sign.regressors, regressors[i])
}
print(sign.regressors)
```

## Задача (wage equation #2)

Для набора данных `wage1` рассмотрим линейную регрессию
**log(wage) на exper, exper^2, female, married, smsa**

Результаты оценивания:

```{r, echo=FALSE, message=FALSE, warning=FALSE, comment=''}
my.digits <- 3
regr <- lm(formula=log(wage)~exper+I(exper^2)+female+married+smsa, data=wage1)
t.test <- round(coeftest(regr), digits = my.digits)
t.test[,1:2]
```

Вычислите t-статистику для каждого коэффициента. **Ответ округлите до трёх десятичных знаков.**

Ответ:

```{r, echo=FALSE, message=FALSE, warning=FALSE, comment=''}
round(t.test[,1]/t.test[,2], digits = my.digits)
```

## Задача (wage equation #2, Python)

Для набора данных `wage1` рассмотрим линейную регрессию
**log(wage) на exper, exper^2, female, married, smsa**

Результаты t-тест для коэффициентов (вычислите самостоятельно в Python)

```{r, echo=FALSE, message=FALSE, warning=FALSE, comment=''}
# my.digits <- 3
sign.level <- 0.05
regr <- lm(formula=log(wage)~exper+I(exper^2)+female+married+smsa, data=wage1)
t.test <- coeftest(regr)
t.test
```

Модель была подогнана по `r nobs(regr)` наблюдениям. 
<span style="color: blue">Уровень значимости `r 100*sign.level`%</span>

Вычислите критическое значения для t-теста. **Ответ округлите до трёх десятичных знаков.**

```{r, echo=FALSE, message=FALSE, warning=FALSE, comment=''}
round( qt(p=1-sign.level/2, df=df.residual(regr)), digits = 3 )
```

Какие коэффициенты значимы? Ответ

```{r, echo=FALSE, message=FALSE, warning=FALSE, comment=''}
regressors <- row.names(t.test)
sign.regressors <- NULL
for(i in 1:nrow(t.test) ) {
  if(t.test[i,4]<sign.level) sign.regressors <- c(sign.regressors, regressors[i])
}
print(sign.regressors)
```

## Задача (cost equation #1)

Для набора данных `Electricity` рассмотрим линейную регрессию
**log(cost) на log(q), log(pl), log(pk), log(pf)**

Результаты оценивания:

```{r, echo=FALSE, message=FALSE, warning=FALSE, comment=''}
my.digits <- 3
regr <- lm(formula=log(cost)~log(q)+log(pl)+log(pk)+log(pf), data=Electricity)
t.test <- round(coeftest(regr), digits = my.digits)
t.test[,1:2]
```

Вычислите t-статистику для каждого коэффициента. **Ответ округлите до трёх десятичных знаков.**

Ответ:

```{r, echo=FALSE, message=FALSE, warning=FALSE, comment=''}
round(t.test[,1]/t.test[,2], digits = my.digits)
```

## Задача (cost equation #2, Python)

Для набора данных `Electricity` рассмотрим линейную регрессию
**log(cost) на log(q), log(pl), log(pk), log(pf)**

Результаты t-тест для коэффициентов (вычислите самостоятельно в Python)

```{r, echo=FALSE, message=FALSE, warning=FALSE, comment=''}
# my.digits <- 3
sign.level <- 0.01
regr <- lm(formula=log(cost)~log(q)+log(pl)+log(pk)+log(pf), data=Electricity)
t.test <- coeftest(regr)
t.test
```

Модель была подогнана по `r nobs(regr)` наблюдениям. 
<span style="color: blue">Уровень значимости `r 100*sign.level`%</span>

Вычислите критическое значения для t-теста. **Ответ округлите до трёх десятичных знаков.**

```{r, echo=FALSE, message=FALSE, warning=FALSE, comment=''}
round( qt(p=1-sign.level/2, df=df.residual(regr)), digits = 3 )
```

Какие коэффициенты значимы? Ответ

```{r, echo=FALSE, message=FALSE, warning=FALSE, comment=''}
regressors <- row.names(t.test)
sign.regressors <- NULL
for(i in 1:nrow(t.test) ) {
  if(t.test[i,4]<sign.level) sign.regressors <- c(sign.regressors, regressors[i])
}
print(sign.regressors)
```

# t-тест: \(H_0:\beta=\theta\)

## Задача (output equation 1)

Для набора данных `Labour` рассмотрим регрессию **log(output) на log(capital) и log(labour)**

Результаты оценивания:

```{r, echo=FALSE, comment=''}
my.digits.output <- 3
sign.level <- 0.01
regr <- lm(formula=log(output)~log(capital)+log(labour), data=Labour)
stargazer(regr, type='text', digits = my.digits.output, digit.separator = '', 
          dep.var.caption = 'Зависимая переменная', df=FALSE)
```

Тестируется гипотеза \(H_0:\beta_{capital}=0.5\). 
<span style="color: blue">Уровень значимости `r 100*sign.level`%</span>.
Вычислите тестовую статистику и критическое значение.
**Ответ округлите до двух десятичных знаков.**

Ответ:
```{r, echo=FALSE, comment=''}
t.test <- round(coeftest(regr), digits = my.digits.output)
my.digits <- 2
t.stat <- round( (t.test['log(capital)',1]-0.5)/t.test['log(capital)',2], digits = my.digits)
t.cr <- round( qt(p=1-sign.level/2, df=df.residual(regr)), digits = my.digits)
print(paste0('t-stat=', t.stat) )
print(paste0('t-cr=', t.cr) )
```

Значимо ли коэффицент отличается от числа? Ответ

```{r, echo=FALSE, comment=''}
if(abs(t.stat)>t.cr) print('Значимо') else print('Незначимо')
```

## Задача (output equation 2)

Для набора данных `Labour` рассмотрим регрессию **log(output) на log(capital) и log(labour)**

Результаты оценивания:

```{r, echo=FALSE, comment=''}
my.digits.output <- 3
sign.level <- 0.10
regr <- lm(formula=log(output)~log(capital)+log(labour), data=Labour)
stargazer(regr, type='text', digits = my.digits.output, digit.separator = '', 
          dep.var.caption = 'Зависимая переменная', df=FALSE)
```

Тестируется гипотеза \(H_0:\beta_{labour}=0.7\). 
<span style="color: blue">Уровень значимости `r 100*sign.level`%</span>.
Вычислите тестовую статистику и критическое значение.
**Ответ округлите до двух десятичных знаков.**

Ответ:
```{r, echo=FALSE, comment=''}
t.test <- round(coeftest(regr), digits = my.digits.output)
my.digits <- 2
t.stat <- round( (t.test['log(labour)',1]-0.7)/t.test['log(labour)',2], digits = my.digits)
t.cr <- round( qt(p=1-sign.level/2, df=df.residual(regr)), digits = my.digits)
print(paste0('t-stat=', t.stat) )
print(paste0('t-cr=', t.cr) )
```

Значимо ли коэффицент отличается от числа? Ответ

```{r, echo=FALSE, comment=''}
if(abs(t.stat)>t.cr) print('Значимо') else print('Незначимо')
```


## Задача (cost equation 1)

Для набора данных `Electricity` рассмотрим линейную регрессию
**log(cost) на log(q), log(pl), log(pk), log(pf)**

Результаты оценивания:

```{r, echo=FALSE, comment=''}
my.digits.output <- 3
sign.level <- 0.05
regr <- lm(formula=log(cost)~log(q)+log(pl)+log(pk)+log(pf), data=Electricity)
stargazer(regr, type='text', digits = my.digits.output, digit.separator = '', 
          dep.var.caption = 'Зависимая переменная', df=FALSE)
```

Тестируется гипотеза \(H_0:\beta_{q}=1\). <span style="color: blue">Уровень значимости `r 100*sign.level`%</span>.
Вычислите тестовую статистику и критическое значение.
**Ответ округлите до двух десятичных знаков.**

Ответ:
```{r, echo=FALSE, comment=''}
t.test <- round(coeftest(regr), digits = my.digits.output)
my.digits <- 2
t.stat <- round( (t.test['log(q)',1]-1)/t.test['log(q)',2], digits = my.digits)
t.cr <- round( qt(p=1-sign.level/2, df=df.residual(regr)), digits = my.digits)
print(paste0('t-stat=', t.stat) )
print(paste0('t-cr=', t.cr) )
```

Значимо ли коэффицент отличается от числа? Ответ

```{r, echo=FALSE, comment=''}
if(abs(t.stat)>t.cr) print('Значимо') else print('Незначимо')
```

## Задача (cost equation 2)

Для набора данных `Electricity` рассмотрим линейную регрессию
**log(cost) на log(q), log(pl), log(pk), log(pf)**

Результаты оценивания:

```{r, echo=FALSE, comment=''}
my.digits.output <- 3
sign.level <- 0.10
regr <- lm(formula=log(cost)~log(q)+log(pl)+log(pk)+log(pf), data=Electricity)
stargazer(regr, type='text', digits = my.digits.output, digit.separator = '', 
          dep.var.caption = 'Зависимая переменная', df=FALSE)
```

Тестируется гипотеза \(H_0:\beta_{pf}=1\). <span style="color: blue">Уровень значимости `r 100*sign.level`%</span>.
Вычислите тестовую статистику и критическое значение.
**Ответ округлите до двух десятичных знаков.**

Ответ:
```{r, echo=FALSE, comment=''}
t.test <- round(coeftest(regr), digits = my.digits.output)
my.digits <- 2
t.stat <- round( (t.test['log(pf)',1]-1)/t.test['log(pf)',2], digits = my.digits)
t.cr <- round( qt(p=1-sign.level/2, df=df.residual(regr)), digits = my.digits)
print(paste0('t-stat=', t.stat) )
print(paste0('t-cr=', t.cr) )
```

Значимо ли коэффицент отличается от числа? Ответ

```{r, echo=FALSE, comment=''}
if(abs(t.stat)>t.cr) print('Значимо') else print('Незначимо')
```

## Задача (sleep equation 1)

Для набора данных `sleep75` рассмотрим линейную регрессию
**sleep на totwrk, age, south, male, smsa, yngkid, marr, union**

Результаты оценивания:

```{r, echo=FALSE, comment=''}
my.digits.output <- 3
my.digits <- 2
sign.level <- 0.01
theta <- 90
regr <- lm(formula=sleep~totwrk+age+south+male+smsa+yngkid+marr+union, data=sleep75)
stargazer(regr, type='text', digits = my.digits.output, digit.separator = '', 
          dep.var.caption = 'Зависимая переменная', df=FALSE)
```

Тестируется гипотеза \(H_0:\beta_{male}=\) `r theta`. <span style="color: blue">Уровень значимости `r 100*sign.level`%</span>.
Вычислите тестовую статистику и критическое значение.
**Ответ округлите до `r my.digits` десятичных знаков.**

Ответ:
```{r, echo=FALSE, comment=''}
t.test <- round(coeftest(regr), digits = my.digits.output)
t.stat <- round( (t.test['male',1]-theta)/t.test['male',2], digits = my.digits)
t.cr <- round( qt(p=1-sign.level/2, df=df.residual(regr)), digits = my.digits)
print(paste0('t-stat=', t.stat) )
print(paste0('t-cr=', t.cr) )
```

Значимо ли коэффицент отличается от числа? Ответ

```{r, echo=FALSE, comment=''}
if(abs(t.stat)>t.cr) print('Значимо') else print('Незначимо')
```

## Задача (sleep equation 2)

Для набора данных `sleep75` рассмотрим линейную регрессию
**sleep на totwrk, age, south, male, smsa, yngkid, marr, union**

Результаты оценивания:

```{r, echo=FALSE, comment=''}
my.digits.output <- 3
my.digits <- 2
sign.level <- 0.01
theta <- 100
regr <- lm(formula=sleep~totwrk+age+south+male+smsa+yngkid+marr+union, data=sleep75)
stargazer(regr, type='text', digits = my.digits.output, digit.separator = '', 
          dep.var.caption = 'Зависимая переменная', df=FALSE)
```

Тестируется гипотеза \(H_0:\beta_{south}=\) `r theta`. <span style="color: blue">Уровень значимости `r 100*sign.level`%</span>.
Вычислите тестовую статистику и критическое значение.
**Ответ округлите до `r my.digits` десятичных знаков.**

Ответ:
```{r, echo=FALSE, comment=''}
t.test <- round(coeftest(regr), digits = my.digits.output)
t.stat <- round( (t.test['south',1]-theta)/t.test['south',2], digits = my.digits)
t.cr <- round( qt(p=1-sign.level/2, df=df.residual(regr)), digits = my.digits)
print(paste0('t-stat=', t.stat) )
print(paste0('t-cr=', t.cr) )
```

Значимо ли коэффицент отличается от числа? Ответ

```{r, echo=FALSE, comment=''}
if(abs(t.stat)>t.cr) print('Значимо') else print('Незначимо')
```