---
title: "Задачи по Анализу панельных данных: Тестирование гипотез, F-тест"
author: "Н.В. Артамонов (МГИМО МИД России)"
output:
  html_document:
    toc: true
    toc_float: 
        collapsed: false
    number_sections: true
    df_print: paged
---

```{r, message=FALSE, echo=FALSE}
library(lmtest)
library(stargazer)
library(plm)
panels.df <- c('Wages', 'Cigar', 'Crime', 'EmplUK', 'Gasoline', 'Grunfeld', 'Hedonic', 'LaborSupply', 'Males', 'Parity', 'Produc', 'RiceFarms') 
data(list=panels.df, package = "plm")
data('Guns', package='AER')
my.digits.output <- 4
my.digits <- 2
```

# Спецификация

Три базовых модели:

- пула \(y_{it}=\alpha +x'_{it}\beta+u_{it}\)
- RE \(y_{it}=\alpha +x'_{it}\beta+\mu_i+u_{it}\) (\(\mu_i\) - ненаблюдаемые индивидуальные эффекты)
- FE \(y_{it}=\alpha_i +x'_{it}\beta+u_{it}\) (\(\alpha_i\) - наблюдаемые индивидуальные эффекты)

Для каждой модели для t-тест можно использовасть разные оценки ковариационной матрицы:

* по умолчанию (OLS)
* с корректировакой на серийнуюю корреляцию и гетероскедастичность (Arellano-Bond)
* с корректировакой на кросс-корелляциии и гетероскедастичноть (Arellano-Bond)
* с корретировкой на на серийнуююб кросс-корреляцию и гетероскедастичность (Driscoll-Kraay или с двойной кластеризацией)

# Return to education

## Модель 1. 

```{r, echo=FALSE, message=FALSE}
panel.df <- pdata.frame(Wages, index=595)
panel.spec <- formula(lwage ~ ed+exp+I(exp^2)+wks)
my.effects <- "individual"
```

Рассморим панель `Wages` и регрессию **lwage на ed, exp, exp^2, wks**
с индивидуальными эффектами

$lwage_{i,t}=\beta_0+\beta_1ed_{i,t}+\cdots+\mu_i+u_{i,t}$

- модель пула: $\mu_i=0$
- модель RE
- модель FE.

Для каждой спецификации

- Тестируйте значимость регрессии (проведите неробастный и робастный F-тест)
- Тестируйте значимость влияния **exp** (проведите неробастный и робастный F-тест)

Вычислите необходимые критические значения.

## Модель 2.

Рассморим панель `Wages` и регрессию **lwage на ed, exp, exp^2, wks, south, smsa**
с индивидуальными эффектами

$lwage_{i,t}=\beta_0+\beta_1ed_{i,t}+\cdots+\mu_i+u_{i,t}$

- модель пула: $\mu_i=0$
- модель RE
- модель FE.

Для каждой спецификации

- Тестируйте значимость регрессии (проведите неробастный и робастный F-тест)
- Тестируйте значимость влияния **exp** (проведите неробастный и робастный F-тест)
- Тестируйте значимость влияния дамми-переменных (проведите неробастный и робастный F-тест)

Вычислите необходимые критические значения.

# More Guns, Less Crime?

```{r, echo=FALSE, message=FALSE}
panel.df <- pdata.frame(Guns, index=c("state", "year"))
panel.spec <- formula(log(violent) ~ law+prisoners+density+I(income/1000)+population+afam+cauc+male)
my.effects <- "individual"
```

Рассморим панель `Guns` и регрессию **log(violent) на law + density+income/1000+population+afam+cauc+male**
с индивидуальными эффектами

$\log(violent)_{i,t}=\beta_0+\beta_1law_{i,t}+\cdots+\mu_i+u_{i,t}$

- модель пула: $\mu_i=0$
- модель RE
- модель FE.

Для каждой спецификации

- Тестируйте значимость регрессии (проведите неробастный и робастный F-тест)
- Тестируйте значимость влияния **density & income** (проведите неробастный и робастный F-тест)
- Тестируйте значимость влияния дамми-переменных (проведите неробастный и робастный F-тест)

Вычислите необходимые критические значения.

# Cigarette Consumption

Рассморим панель `Guns` и регрессию **sales на price, pop, pop16, cpi, ndi, pimin**
с индивидуальными эффектами

$sales_{i,t}=\beta_0+\beta_1price_{i,t}+\cdots+\mu_i+u_{i,t}$

- модель пула: $\mu_i=0$
- модель RE
- модель FE.

Для каждой спецификации

- Тестируйте значимость регрессии (проведите неробастный и робастный F-тест)
- Тестируйте значимость влияния **pop & pop16** (проведите неробастный и робастный F-тест)
- Тестируйте значимость влияния **pop & pop16 & ndi** (проведите неробастный и робастный F-тест)

Вычислите необходимые критические значения.