---
title: "Задачи Анализу панельных данных: Подгонка моделей Pool/RE/FE"
author: "Н.В. Артамонов (МГИМО МИД России)"
output:
  html_document:
    toc: true
    toc_float: 
        collapsed: false
    number_sections: true
    df_print: paged
---

```{r, message=FALSE, echo=FALSE}
library(lmtest)
library(stargazer)
library(plm)
panels.df <- c('Wages', 'Cigar', 'Crime', 'EmplUK', 'Gasoline', 'Grunfeld', 'Hedonic', 'LaborSupply', 'Males', 'Parity', 'Produc', 'RiceFarms') 
data(list=panels.df, package = "plm")
data('Guns', package='AER')
my.digits.output <- 3
my.digits <- 2
```

# Спецификация

Три базовых модели:

- пула \(y_{it}=\alpha +x'_{it}\beta+u_{it}\)
- RE \(y_{it}=\alpha +x'_{it}\beta+\mu_i+u_{it}\) (\(\mu_i\) - ненаблюдаемые индивидуальные эффекты)
- FE \(y_{it}=\alpha_i +x'_{it}\beta+u_{it}\) (\(\alpha_i\) - наблюдаемые индивидуальные эффекты)

# Return to education

## Модель 1. Результаты оценивания


```{r, echo=FALSE, message=FALSE}
panel.df <- pdata.frame(Wages, index=595)
panel.spec <- formula(lwage ~ ed+exp+I(exp**2)+wks)
my.effects <- "individual"
```

Рассморим панель `Wages` и регрессию **lwage на ed, exp, exp^2, wks**
с индивидуальными эффектами

$lwage_{i,t}=\beta_0+\beta_1ed_{i,t}+\cdots+\mu_i+u_{i,t}$

- модель пула: $\mu_i=0$
- модель RE
- модель FE.

Результаты оценивания (стандарные ошибки по умолчанию)

- модель пула

```{r, warning=FALSE, echo=FALSE, comment=''}
regr.pl <- plm(panel.spec, panel.df, model="pooling", effect=my.effects)
coef(regr.pl)
```

- модель RE

```{r, warning=FALSE, echo=FALSE, comment=''}
regr.re <- plm(panel.spec, panel.df, model="random", effect=my.effects)
coef(regr.re)
```

- модель FE

```{r, warning=FALSE, echo=FALSE, comment=''}
regr.fe <- plm(panel.spec, panel.df, model="within", effect=my.effects)
coef(regr.fe)
```

## Модель 2. Результаты оценивания


```{r, echo=FALSE, message=FALSE}
panel.df <- pdata.frame(Wages, index=595)
panel.spec <- formula(lwage ~ ed+exp+I(exp**2)+wks+south+smsa)
my.effects <- "individual"
```

Рассморим панель `Wages` и регрессию **lwage на ed, exp, exp^2, wks, south, smsa**
с индивидуальными эффектами

$lwage_{i,t}=\beta_0+\beta_1ed_{i,t}+\cdots+\mu_i+u_{i,t}$

- модель пула: $\mu_i=0$
- модель RE
- модель FE.

Результаты оценивания (стандарные ошибки по умолчанию)

- модель пула

```{r, warning=FALSE, echo=FALSE, comment=''}
regr.pl <- plm(panel.spec, panel.df, model="pooling", effect=my.effects)
coef(regr.pl)
```

- модель RE

```{r, warning=FALSE, echo=FALSE, comment=''}
regr.re <- plm(panel.spec, panel.df, model="random", effect=my.effects)
coef(regr.re)
```

- модель FE

```{r, warning=FALSE, echo=FALSE, comment=''}
regr.fe <- plm(panel.spec, panel.df, model="within", effect=my.effects)
coef(regr.fe)
```


## Модель 3. Результаты оценивания


```{r, echo=FALSE, message=FALSE}
panel.df <- pdata.frame(Wages, index=595)
panel.spec <- formula(lwage ~ ed+exp+I(exp**2)+wks+south+smsa+married+union+bluecol)
my.effects <- "individual"
```

Рассморим панель `Wages` и регрессию **lwage на ed, exp, exp^2, wks, south, smsa, married, union, bluecol**
с индивидуальными эффектами

$lwage_{i,t}=\beta_0+\beta_1ed_{i,t}+\cdots+\mu_i+u_{i,t}$

- модель пула: $\mu_i=0$
- модель RE
- модель FE.

Результаты оценивания (стандарные ошибки по умолчанию)

- модель пула

```{r, warning=FALSE, echo=FALSE, comment=''}
regr.pl <- plm(panel.spec, panel.df, model="pooling", effect=my.effects)
coef(regr.pl)
```

- модель RE

```{r, warning=FALSE, echo=FALSE, comment=''}
regr.re <- plm(panel.spec, panel.df, model="random", effect=my.effects)
coef(regr.re)
```

- модель FE

```{r, warning=FALSE, echo=FALSE, comment=''}
regr.fe <- plm(panel.spec, panel.df, model="within", effect=my.effects)
coef(regr.fe)
```