---
title: "Задачи по Анализу панельных данных: Регрессия с лагами. Первая разность"
author: "Н.В. Артамонов (МГИМО МИД России)"
output:
  html_document:
    toc: true
    toc_float: 
        collapsed: false
    number_sections: true
    df_print: paged
---

```{r, message=FALSE, echo=FALSE}
library(lmtest)
library(stargazer)
library(plm)
panels.df <- c('Wages', 'Cigar', 'Crime', 'EmplUK', 'Gasoline', 'Grunfeld', 'Hedonic', 'LaborSupply', 'Males', 'Parity', 'Produc', 'RiceFarms') 
data(list=panels.df, package = "plm")
data('Guns', package='AER')
my.digits.output <- 4
my.digits <- 2
```

# Return to education

## Модель 1. Результаты оценивания


```{r, echo=FALSE, message=FALSE}
panel.df <- pdata.frame(Wages, index=595)
panel.spec <- formula(diff(lwage) ~ ed+exp+I(exp**2)+wks)
my.effects <- "individual"
```

Рассмотрим панель `Wages` и регрессию **diff(lwage) на ed, exp, exp^2, wks**
с индивидуальными эффектами

$\Delta(lwage)_{i,t}=\beta_0+\beta_1ed_{i,t}+\cdots+\mu_i+u_{i,t}$

- модель пула: $\mu_i=0$
- модель RE
- модель FE.

Результаты оценивания (стандарные ошибки по умолчанию)

- модель пула

```{r, warning=FALSE, echo=FALSE, comment=''}
regr.pl <- plm(panel.spec, panel.df, model="pooling", effect=my.effects)
coef(regr.pl)
```

- модель RE

```{r, warning=FALSE, echo=FALSE, comment=''}
regr.re <- plm(panel.spec, panel.df, model="random", effect=my.effects)
coef(regr.re)
```

- модель FE

```{r, warning=FALSE, echo=FALSE, comment=''}
regr.fe <- plm(panel.spec, panel.df, model="within", effect=my.effects)
coef(regr.fe)
```

## Модель 3. Результаты оценивания


```{r, echo=FALSE, message=FALSE}
panel.df <- pdata.frame(Wages, index=595)
panel.spec <- formula(diff(lwage) ~ ed+exp+I(exp**2)+wks+south+smsa+married+union+bluecol)
my.effects <- "individual"
```

Рассмотрим панель `Wages` и регрессию **diff(lwage) на ed, exp, exp^2, wks, south, smsa, married, union, bluecol**
с индивидуальными эффектами

$\Delta(lwage)_{i,t}=\beta_0+\beta_1ed_{i,t}+\cdots+\mu_i+u_{i,t}$

- модель пула: $\mu_i=0$
- модель RE
- модель FE.

Результаты оценивания (стандарные ошибки по умолчанию)

- модель пула

```{r, warning=FALSE, echo=FALSE, comment=''}
regr.pl <- plm(panel.spec, panel.df, model="pooling", effect=my.effects)
coef(regr.pl)
```

- модель RE

```{r, warning=FALSE, echo=FALSE, comment=''}
regr.re <- plm(panel.spec, panel.df, model="random", effect=my.effects)
coef(regr.re)
```

- модель FE

```{r, warning=FALSE, echo=FALSE, comment=''}
regr.fe <- plm(panel.spec, panel.df, model="within", effect=my.effects)
coef(regr.fe)
```

# Cigarette Consumption

## Модель 1. Результаты оценивания

```{r, echo=FALSE, message=FALSE}
panel.df <- pdata.frame( Cigar, index=c("state", "year") )
panel.spec <- formula( diff(sales) ~ diff(price)+diff(pop)+diff(pop16)+diff(cpi)+diff(ndi)+diff(pimin) )
my.effects <- "individual"
```

Рассмотрим панель `Cigar` и регрессию **diff(sales) на diff(price), diff(pop), diff(pop16), diff(cpi), diff(ndi), diff(pimin)**
с индивидуальными эффектами

$\Delta sales_{i,t}=\beta_0+\beta_1\Delta price_{i,t}+\cdots+\mu_i+u_{i,t}$

- модель пула: $\mu_i=0$
- модель RE
- модель FE.

Результаты оценивания (стандарные ошибки по умолчанию)

- модель пула

```{r, warning=FALSE, echo=FALSE, comment=''}
regr.pl <- plm(panel.spec, panel.df, model="pooling", effect=my.effects)
coef(regr.pl)
```

- модель RE

```{r, warning=FALSE, echo=FALSE, comment=''}
regr.re <- plm(panel.spec, panel.df, model="random", effect=my.effects)
coef(regr.re)
```

- модель FE

```{r, warning=FALSE, echo=FALSE, comment=''}
regr.fe <- plm(panel.spec, panel.df, model="within", effect=my.effects)
coef(regr.fe)
```

## Модель 2. Результаты оценивания

```{r, echo=FALSE, message=FALSE}
panel.df <- pdata.frame( Cigar, index=c("state", "year") )
panel.spec <- formula( sales ~ price +lag(price)+pop+lag(pop)+pop16+cpi+lag(cpi)+ndi+pimin )
my.effects <- "individual"
```

Рассмотрим панель `Guns` и регрессию **sales на price, lag(price) pop, lag(pop) pop16, cpi, lag(cpi), ndi, pimin**
с индивидуальными эффектами

$sales_{i,t}=\beta_0+\beta_1price_{i,t}+\beta_2 price_{i, t-1}\cdots+\mu_i+u_{i,t}$

- модель пула: $\mu_i=0$
- модель RE
- модель FE.

Результаты оценивания (стандарные ошибки по умолчанию)

- модель пула

```{r, warning=FALSE, echo=FALSE, comment=''}
regr.pl <- plm(panel.spec, panel.df, model="pooling", effect=my.effects)
coef(regr.pl)
```

- модель RE

```{r, warning=FALSE, echo=FALSE, comment=''}
regr.re <- plm(panel.spec, panel.df, model="random", effect=my.effects)
coef(regr.re)
```

- модель FE

```{r, warning=FALSE, echo=FALSE, comment=''}
regr.fe <- plm(panel.spec, panel.df, model="within", effect=my.effects)
coef(regr.fe)
```

# UK Employment

## Модель 1. Результаты оценивания

```{r, echo=FALSE, message=FALSE}
panel.df <- pdata.frame( EmplUK, index=c("firm", "year") )
panel.spec <- formula( log(emp) ~ log(wage)+log(capital)+log(output) )
my.effects <- "individual"
```

Рассмотрим панель `Guns` и регрессию **log(emp) на log(wage), log(capital), log(output)**
с индивидуальными эффектами

$\log emp{i,t}=\beta_0+\beta_1\log wage_{i,t}+\cdots+\mu_i+u_{i,t}$

- модель пула: $\mu_i=0$
- модель RE
- модель FE.

Результаты оценивания (стандарные ошибки по умолчанию)

- модель пула

```{r, warning=FALSE, echo=FALSE, comment=''}
regr.pl <- plm(panel.spec, panel.df, model="pooling", effect=my.effects)
coef(regr.pl)
```

- модель RE

```{r, warning=FALSE, echo=FALSE, comment=''}
regr.re <- plm(panel.spec, panel.df, model="random", effect=my.effects)
coef(regr.re)
```

- модель FE

```{r, warning=FALSE, echo=FALSE, comment=''}
regr.fe <- plm(panel.spec, panel.df, model="within", effect=my.effects)
coef(regr.fe)
```

## Модель 2. Результаты оценивания

```{r, echo=FALSE, message=FALSE}
panel.df <- pdata.frame( EmplUK, index=c("firm", "year") )
panel.spec <- formula( diff(log(emp)) ~ diff(log(wage))+diff(log(capital))+diff(log(output)) )
my.effects <- "individual"
```

Рассмотрим панель `Guns` и регрессию **diff(log(emp)) на diff(log(wage)), diff(log(capital)), diff(log(output))**
с индивидуальными эффектами

$\Delta\log emp{i,t}=\beta_0+\beta_1\Delta\log wage_{i,t}+\cdots+\mu_i+u_{i,t}$

- модель пула: $\mu_i=0$
- модель RE
- модель FE.

Результаты оценивания (стандарные ошибки по умолчанию)

- модель пула

```{r, warning=FALSE, echo=FALSE, comment=''}
regr.pl <- plm(panel.spec, panel.df, model="pooling", effect=my.effects)
coef(regr.pl)
```

- модель RE

```{r, warning=FALSE, echo=FALSE, comment=''}
regr.re <- plm(panel.spec, panel.df, model="random", effect=my.effects)
coef(regr.re)
```

- модель FE

```{r, warning=FALSE, echo=FALSE, comment=''}
regr.fe <- plm(panel.spec, panel.df, model="within", effect=my.effects)
coef(regr.fe)
```

## Модель 3. Результаты оценивания

```{r, echo=FALSE, message=FALSE}
panel.df <- pdata.frame( EmplUK, index=c("firm", "year") )
panel.spec <- formula( log(emp) ~ log(wage)+lag(log(wage))+log(capital)+lag(log(capital))+log(output)+lag(log(output)) )
my.effects <- "individual"
```

Рассмотрим панель `Guns` и регрессию **log(emp) на log(wage), lag(log(wage)), log(capital), lag(log(capital)), log(output), lag(log(output))**
с индивидуальными эффектами

$\log emp{i,t}=\beta_0+\beta_1\log wage_{i,t}+\cdots+\mu_i+u_{i,t}$

- модель пула: $\mu_i=0$
- модель RE
- модель FE.

Результаты оценивания (стандарные ошибки по умолчанию)

- модель пула

```{r, warning=FALSE, echo=FALSE, comment=''}
regr.pl <- plm(panel.spec, panel.df, model="pooling", effect=my.effects)
coef(regr.pl)
```

- модель RE

```{r, warning=FALSE, echo=FALSE, comment=''}
regr.re <- plm(panel.spec, panel.df, model="random", effect=my.effects)
coef(regr.re)
```

- модель FE

```{r, warning=FALSE, echo=FALSE, comment=''}
regr.fe <- plm(panel.spec, panel.df, model="within", effect=my.effects)
coef(regr.fe)
```