---
title: "Задачи по Анализу панельных данных: Тестирование гипотез"
author: "Н.В. Артамонов (МГИМО МИД России)"
output:
  html_document:
    toc: true
    toc_float: 
        collapsed: false
    number_sections: true
    df_print: paged
---

```{r, message=FALSE, echo=FALSE}
library(lmtest)
library(stargazer)
library(plm)
panels.df <- c('Wages', 'Cigar', 'Crime', 'EmplUK', 'Gasoline', 'Grunfeld', 'Hedonic', 'LaborSupply', 'Males', 'Parity', 'Produc', 'RiceFarms') 
data(list=panels.df, package = "plm")
data('Guns', package='AER')
my.digits.output <- 4
my.digits <- 2
```

# Спецификация

Три базовых модели:

- пула \(y_{it}=\alpha +x'_{it}\beta+u_{it}\)
- RE \(y_{it}=\alpha +x'_{it}\beta+\mu_i+u_{it}\) (\(\mu_i\) - ненаблюдаемые индивидуальные эффекты)
- FE \(y_{it}=\alpha_i +x'_{it}\beta+u_{it}\) (\(\alpha_i\) - наблюдаемые индивидуальные эффекты)

Для каждой модели для t-тест можно использовасть разные s.e. коэффициентов:

* по умолчанию (OLS)
* с корректировакой на серийнуюю корреляцию и гетероскедастичность (Arellano-Bond)
* с корректировакой на кросс-корелляциии и гетероскедастичноть (Arellano-Bond)
* с корретировкой на на серийнуююб кросс-корреляцию и гетероскедастичность (Driscoll-Kraay или с двойной кластеризацией)

# Return to education

## Модель 1. Результаты оценивания

```{r, echo=FALSE, message=FALSE}
panel.df <- pdata.frame(Wages, index=595)
panel.spec <- formula(lwage ~ ed+exp+I(exp**2)+wks)
my.effects <- "individual"
```

Рассморим панель `Wages` и регрессию **lwage на ed, exp, exp^2, wks**
с индивидуальными эффектами

$lwage_{i,t}=\beta_0+\beta_1ed_{i,t}+\cdots+\mu_i+u_{i,t}$

- модель пула: $\mu_i=0$
- модель RE
- модель FE.

Рассмотри каждую модель с тремя видами стандарных ошибко коэффициентов. Какие можно сделать выводы?

### Модель 1 (Пул)

```{r, warning=FALSE, echo=FALSE, comment=''}
mdl <- plm(panel.spec, panel.df, model="pooling", effect=my.effects)
robust.s.e <- list( sqrt( diag(vcov(mdl))), sqrt( diag(vcovHC(mdl)) ), sqrt( diag(vcovSCC(mdl)) ) )
stargazer(mdl, mdl, mdl, type='text', df=FALSE, digit.separator = '', digits = my.digits.output,
          se=robust.s.e, column.labels=c('Default s.e', 'Robust AB s.e.', 'Robust DK s.e.'))
```

### Модель 2 (RE)

```{r, warning=FALSE, echo=FALSE, comment=''}
mdl <- plm(panel.spec, panel.df, model="random", effect=my.effects)
robust.s.e <- list( sqrt( diag(vcov(mdl))), sqrt( diag(vcovHC(mdl)) ), sqrt( diag(vcovSCC(mdl)) ) )
stargazer(mdl, mdl, mdl, type='text', df=FALSE, digit.separator = '', digits = my.digits.output,
          se=robust.s.e, column.labels=c('Default s.e', 'Robust AB s.e.', 'Robust DK s.e.'))
```

# Модель 2. Результаты оценивания


```{r, echo=FALSE, message=FALSE}
panel.df <- pdata.frame(Wages, index=595)
panel.spec <- formula(lwage ~ ed+exp+I(exp**2)+wks+south+smsa)
my.effects <- "individual"
```

Рассморим панель `Wages` и регрессию **lwage на ed, exp, exp^2, wks, south, smsa**
с индивидуальными эффектами

$lwage_{i,t}=\beta_0+\beta_1ed_{i,t}+\cdots+\mu_i+u_{i,t}$

- модель пула: $\mu_i=0$
- модель RE
- модель FE.

Рассмотри каждую модель с тремя видами стандарных ошибко коэффициентов. Какие можно сделать выводы?

### Модель 1 (Пул)

```{r, warning=FALSE, echo=FALSE, comment=''}
mdl <- plm(panel.spec, panel.df, model="pooling", effect=my.effects)
robust.s.e <- list( sqrt( diag(vcov(mdl))), sqrt( diag(vcovHC(mdl)) ), sqrt( diag(vcovSCC(mdl)) ) )
stargazer(mdl, mdl, mdl, type='text', df=FALSE, digit.separator = '', digits = my.digits.output,
          se=robust.s.e, column.labels=c('Default s.e', 'Robust AB s.e.', 'Robust DK s.e.'))
```

### Модель 2 (RE)

```{r, warning=FALSE, echo=FALSE, comment=''}
mdl <- plm(panel.spec, panel.df, model="random", effect=my.effects)
robust.s.e <- list( sqrt( diag(vcov(mdl))), sqrt( diag(vcovHC(mdl)) ), sqrt( diag(vcovSCC(mdl)) ) )
stargazer(mdl, mdl, mdl, type='text', df=FALSE, digit.separator = '', digits = my.digits.output,
          se=robust.s.e, column.labels=c('Default s.e', 'Robust AB s.e.', 'Robust DK s.e.'))
```

# More Guns, Less Crime?

## Модель. Результаты оценивания


```{r, echo=FALSE, message=FALSE}
panel.df <- pdata.frame(Guns, index=c("state", "year"))
panel.spec <- formula(log(violent) ~ law+prisoners+density+I(income/1000)+population+afam+cauc+male)
my.effects <- "individual"
```

Рассморим панель `Guns` и регрессию **log(violent) на law + другие регрессоры**
с индивидуальными эффектами

$\log(violent)_{i,t}=\beta_0+\beta_1law_{i,t}+\cdots+\mu_i+u_{i,t}$

- модель пула: $\mu_i=0$
- модель RE
- модель FE.

Рассмотри каждую модель с тремя видами стандарных ошибко коэффициентов. Какие можно сделать выводы?

### Модель 1 (Пул)

```{r, warning=FALSE, echo=FALSE, comment=''}
mdl <- plm(panel.spec, panel.df, model="pooling", effect=my.effects)
robust.s.e <- list( sqrt( diag(vcov(mdl))), sqrt( diag(vcovHC(mdl)) ), sqrt( diag(vcovSCC(mdl)) ) )
stargazer(mdl, mdl, mdl, type='text', df=FALSE, digit.separator = '', digits = my.digits.output,
          se=robust.s.e, column.labels=c('Default s.e', 'Robust AB s.e.', 'Robust DK s.e.'))
```

### Модель 2 (RE)

```{r, warning=FALSE, echo=FALSE, comment=''}
mdl <- plm(panel.spec, panel.df, model="random", effect=my.effects)
robust.s.e <- list( sqrt( diag(vcov(mdl))), sqrt( diag(vcovHC(mdl)) ), sqrt( diag(vcovSCC(mdl)) ) )
stargazer(mdl, mdl, mdl, type='text', df=FALSE, digit.separator = '', digits = my.digits.output,
          se=robust.s.e, column.labels=c('Default s.e', 'Robust AB s.e.', 'Robust DK s.e.'))
```

### Модель 3 (FE)

```{r, warning=FALSE, echo=FALSE, comment=''}
mdl <- plm(panel.spec, panel.df, model="within", effect=my.effects)
robust.s.e <- list( sqrt( diag(vcov(mdl))), sqrt( diag(vcovHC(mdl)) ), sqrt( diag(vcovSCC(mdl)) ) )
stargazer(mdl, mdl, mdl, type='text', df=FALSE, digit.separator = '', digits = my.digits.output,
          se=robust.s.e, column.labels=c('Default s.e', 'Robust AB s.e.', 'Robust DK s.e.'))
```

# Cigarette Consumption

## Модель. Результаты оценивания

```{r, echo=FALSE, message=FALSE}
panel.df <- pdata.frame( Cigar, index=c("state", "year") )
panel.spec <- formula( sales ~ price+pop+pop16+cpi+ndi+pimin )
my.effects <- "individual"
```

Рассморим панель `Guns` и регрессию **sales на price, pop, pop16, cpi, ndi, pimin**
с индивидуальными эффектами

$sales_{i,t}=\beta_0+\beta_1price_{i,t}+\cdots+\mu_i+u_{i,t}$

- модель пула: $\mu_i=0$
- модель RE
- модель FE.

Рассмотри каждую модель с тремя видами стандарных ошибко коэффициентов. Какие можно сделать выводы?

### Модель 1 (Пул)

```{r, warning=FALSE, echo=FALSE, comment=''}
mdl <- plm(panel.spec, panel.df, model="pooling", effect=my.effects)
robust.s.e <- list( sqrt( diag(vcov(mdl))), sqrt( diag(vcovHC(mdl)) ), sqrt( diag(vcovSCC(mdl)) ) )
stargazer(mdl, mdl, mdl, type='text', df=FALSE, digit.separator = '', digits = my.digits.output,
          se=robust.s.e, column.labels=c('Default s.e', 'Robust AB s.e.', 'Robust DK s.e.'))
```

### Модель 2 (RE)

```{r, warning=FALSE, echo=FALSE, comment=''}
mdl <- plm(panel.spec, panel.df, model="random", effect=my.effects)
robust.s.e <- list( sqrt( diag(vcov(mdl))), sqrt( diag(vcovHC(mdl)) ), sqrt( diag(vcovSCC(mdl)) ) )
stargazer(mdl, mdl, mdl, type='text', df=FALSE, digit.separator = '', digits = my.digits.output,
          se=robust.s.e, column.labels=c('Default s.e', 'Robust AB s.e.', 'Robust DK s.e.'))
```

### Модель 3 (FE)

```{r, warning=FALSE, echo=FALSE, comment=''}
mdl <- plm(panel.spec, panel.df, model="within", effect=my.effects)
robust.s.e <- list( sqrt( diag(vcov(mdl))), sqrt( diag(vcovHC(mdl)) ), sqrt( diag(vcovSCC(mdl)) ) )
stargazer(mdl, mdl, mdl, type='text', df=FALSE, digit.separator = '', digits = my.digits.output,
          se=robust.s.e, column.labels=c('Default s.e', 'Robust AB s.e.', 'Robust DK s.e.'))
```