---
title: "Диагностические тесты на спецификацию"
author: "Н.В. Артамонов (МГИМО МИД России)"
output:
  ioslides_presentation:
    widescreen: true
    incremental: true
    toc: true
    smaller: true
---

```{r, message=FALSE, echo=FALSE}
library(stargazer)
library(lmtest)
library(car)
library(ggplot2)
library(corrplot)
library(ggcorrplot)
data(sleep75,wage1, wage2, Labour, Electricity, package = c('wooldridge', 'Ecdat') )
sleep75$gender <- factor(sleep75$male, labels = c('female', 'male') )
wage1$gender <- factor(wage1$female, labels = c('male', 'female') )
```

# Sleep equation

## Результат оценивания

Для набора данных `sleep75` рассмотрим линейную регрессию **sleep на
totwrk, age, smsa, south, male**.

Результаты оценивания:

```{r, echo=FALSE, message=FALSE, warning=FALSE, comment=''}
my.digits.output <- 3
my.digits <- 2
sign.level <- 0.10
spec <- formula(sleep~totwrk+age+smsa+south+male)
mod <- lm(formula=spec, data=sleep75)
coeftest(mod)
```

## RESET-тест

```{r, echo=FALSE, message=FALSE, warning=FALSE, comment=''}
resettest(mod, power=2:4)
```

## Rainbow тест

На завиcимость от totwrk

```{r, echo=FALSE, message=FALSE, warning=FALSE, comment=''}
raintest(formula=spec, order.by = ~totwrk, data=sleep75)
```

На завиcимость от age

```{r, echo=FALSE, message=FALSE, warning=FALSE, comment=''}
raintest(formula=spec, order.by = ~age, data=sleep75)
```

# Output equation

## Результат оценивания

Для набора данных `Labour` рассмотрим линейную регрессию **log(output) на
log(capital), log(labour), log(wage)**.

Результаты оценивания:

```{r, echo=FALSE, message=FALSE, warning=FALSE, comment=''}
my.digits.output <- 3
my.digits <- 2
sign.level <- 0.10
spec <- formula(log(output)~log(capital)+log(labour)+log(wage))
mod <- lm(formula=spec, data=Labour)
coeftest(mod)
```

## RESET-тест

```{r, echo=FALSE, message=FALSE, warning=FALSE, comment=''}
resettest(mod, power=2:4)
```

## Rainbow тест

На завиcимость от capital

```{r, echo=FALSE, message=FALSE, warning=FALSE, comment=''}
raintest(formula=spec, order.by = ~capital, data=Labour)
```

На завиcимость от labour

```{r, echo=FALSE, message=FALSE, warning=FALSE, comment=''}
raintest(formula=spec, order.by = ~labour, data=Labour)
```

На завиcимость от wage

```{r, echo=FALSE, message=FALSE, warning=FALSE, comment=''}
raintest(formula=spec, order.by = ~wage, data=Labour)
```