---
title: "Гетероскедастичность"
author: "Н.В. Артамонов (МГИМО МИД России)"
output:
  ioslides_presentation:
    widescreen: true
    incremental: true
    toc: true
    smaller: true
---

```{r, message=FALSE, echo=FALSE}
library(stargazer)
library(lmtest)
library(car)
library(ggplot2)
library(corrplot)
library(ggcorrplot)
library(sandwich)
data(sleep75,wage1, wage2, Labour, Electricity, package = c('wooldridge', 'Ecdat') )
sleep75$gender <- factor(sleep75$male, labels = c('female', 'male') )
wage1$gender <- factor(wage1$female, labels = c('male', 'female') )
```

# Output equation

## Модель 1: спецификация и подгонка

Для датасета `Labour` рассморим регрессию **log(output) на log(capital), log(labour), log(wage)**

```{r, echo=FALSE, comment='', warning=FALSE, message=FALSE}
mod <- lm(formula = log(output)~log(capital)+log(labour)+log(wage), data=Labour)
df <- data.frame(Labour, resid=resid(mod))
coeftest(mod)
```

## Модель 1: график 1

```{r, echo=FALSE, comment='', warning=FALSE, message=FALSE}
ggplot(data=df, aes(x=log(capital), y=log(output)) )+geom_point()+geom_smooth(method=lm, formula = y~x, se=FALSE)
```

## Модель 1: график 2

```{r, echo=FALSE, comment='', warning=FALSE, message=FALSE}
ggplot(data=df, aes(x=log(labour), y=log(output)) )+geom_point()+geom_smooth(method=lm, formula = y~x, se=FALSE)
```

## Модель 1: график 3

```{r, echo=FALSE, comment='', warning=FALSE, message=FALSE}
ggplot(data=df, aes(x=log(wage), y=log(output)) )+geom_point()+geom_smooth(method=lm, formula = y~x, se=FALSE)
```

## Модель 1: BP-тест

Результаты BP-тест. Какие можо сделать выводы?

```{r, echo=FALSE, comment='', warning=FALSE, message=FALSE}
bptest(mod)
```

## Модель 1: Диагностика

Неробастный RESET-тест

```{r, echo=FALSE, comment='', warning=FALSE, message=FALSE}
resettest(mod, power = 2:4)
```

Робастный RESET-тест 

```{r, echo=FALSE, comment='', warning=FALSE, message=FALSE}
resettest(mod, power = 2:4, vcov=vcovHC)
```

## Модель 2: спецификация и подгонка

Для датасета `Labour` рассморим регрессию **log(output) на log(capital), log(labour), log(wage), 
log^2^(capital), log^2^(labour), log^2^(wage)**

```{r, echo=FALSE, comment='', warning=FALSE, message=FALSE}
mod2 <- update(mod, formula. = ~.+I(log(capital)^2)+I(log(labour)^2)+I(log(wage)^2) )
df <- data.frame(df, resid2=resid(mod2))
coeftest(mod2)
```

## Модель 2: BP-тест

Результаты BP-тест. Какие можо сделать выводы?

```{r, echo=FALSE, comment='', warning=FALSE, message=FALSE}
bptest(mod2)
```

## Модель 2: Диагностика

Неробастный RESET-тест

```{r, echo=FALSE, comment='', warning=FALSE, message=FALSE}
resettest(mod2, power = 2:4)
```

Робастный RESET-тест 

```{r, echo=FALSE, comment='', warning=FALSE, message=FALSE}
resettest(mod2, power = 2:4, vcov=vcovHC)
```

## Модель 2: t-тест

Результаты робастного t-тест. Какие можо сделать выводы?

```{r, echo=FALSE, comment='', warning=FALSE, message=FALSE}
coeftest(mod2, vcov. = vcovHC)
```

## Графики

```{r, echo=FALSE, comment='', warning=FALSE, message=FALSE}
ggplot(data=df, aes(x=log(output)) )+geom_point(aes(y=resid), col='blue')+geom_point(aes(y=resid2), col='red')
```

