---
title: "Мультиколлинеарность"
author: "Н.В. Артамонов (МГИМО МИД России)"
output:
  ioslides_presentation:
    widescreen: true
    incremental: true
    toc: true
    smaller: true
---

```{r, message=FALSE, echo=FALSE}
library(stargazer)
library(lmtest)
library(car)
library(ggplot2)
library(corrplot)
library(ggcorrplot)
data(sleep75,wage1, wage2, Labour, Electricity, package = c('wooldridge', 'Ecdat') )
sleep75$gender <- factor(sleep75$male, labels = c('female', 'male') )
wage1$gender <- factor(wage1$female, labels = c('male', 'female') )
```

# Пример #1: sleep equation

## Результат оценивания

Для набора данных `sleep75` рассмотрим линейную регрессию **sleep на
totwrk, totwrk^2^, age, age^2^, smsa, south**.

Результаты оценивания:

```{r, echo=FALSE, message=FALSE, warning=FALSE, comment=''}
my.digits.output <- 3
my.digits <- 2
sign.level <- 0.10
regr <- lm(formula=sleep~totwrk+I(totwrk^2)+age+I(age^2)+smsa+south, data=sleep75)
coeftest(regr)
# regr.restr <- update(regr, formula. = ~.-I(totwrk^2)-I(age^2))
# stargazer(regr, regr.restr, type='text', digits=my.digits.output, digit.separator = '', 
#           dep.var.caption = 'Зависимая переменная', df=FALSE)
```

[Уровень значимости `r 100*sign.level`%]{style="color: blue"}. Какие
коэффициенты значимы? 

## Значимость возраста

Тестируется значимость влияния возраста, т.е. гипотеза
$H_0:\beta_{age}=\beta_{age^2}=0$.

Результаты тестирования:

```{r,comment='', echo=FALSE}
testing.result <- linearHypothesis(regr, c('age=0', 'I(age^2)=0'))
# testing.result
stargazer(testing.result[2,5:6], summary = FALSE, type = 'text', rownames=FALSE)
```

## Значимость занятости

Тестируется значимость влияния занятости, т.е. гипотеза
$H_0:\beta_{totwrk}=\beta_{totwrk^2}=0$.

Результаты тестирования:

```{r,comment='', echo=FALSE}
testing.result <- linearHypothesis(regr, c('totwrk=0', 'I(totwrk^2)=0'))
# testing.result
stargazer(testing.result[2,5:6], summary = FALSE, type = 'text', rownames=FALSE)
```

##  Тест на мультиколлинеарность: VIF

Посмотрим на VIF для регрессоров

```{r, echo=FALSE, comment=''}
vif(regr)
ggplot( data=data.frame(VIF=vif(regr), Var=names(vif(regr))) )+geom_col(aes(y=VIF, x=Var))
```

##  Тест на мультиколлинеарность: Корреляции

```{r, echo=FALSE, comment=''}
round(cor(model.frame(regr)[,-1]), digits = my.digits.output <- 3)
```

##  Тест на мультиколлинеарность: Визуализация корреляций

```{r, echo=FALSE, comment=''}
ggcorrplot(cor(model.frame(regr)[,-1]), method = "circle")
```

## Графики

```{r, echo=FALSE, comment=''}
ggplot(data=sleep75, x=age, y=age^2)+geom_point(aes(x=age, y=age^2))+
  geom_smooth(aes(x=age, y=age^2), method = lm, formula = y~x, se=FALSE)
```

## Графики

```{r, echo=FALSE, comment=''}
ggplot(data=sleep75)+geom_point(aes(x=totwrk, y=totwrk^2))+
  geom_smooth(aes(x=totwrk, y=totwrk^2),method = lm, formula = y~x, se=FALSE)
```