---
title: "Панельные данные: Wage equation"
output:
  ioslides_presentation:
    widescreen: true
    incremental: true
    toc: true
    smaller: true
---

# Данные

## Описание данных

```{r, message=FALSE, warning=FALSE, echo=FALSE}
library(plm)
library(lmtest)
library(ggplot2)
library(stargazer)
library(Formula)
data(Wages, package='Ecdat')
pd <- pdata.frame(Wages, index=595)
panel.spec <- formula(lwage~ed+exp+I(exp^2)+south+smsa+married)
```

Панель по $n=595$ индивидуумам с 1976 по 1982 ($N=4165$) по следующим переменными:

- `lwage` [logarithm of wage]
- `ed` [years of education]
- `exp` [years of full-time work experience]
- `south` [resides in the south?]
- `smsa` [resides in a standard metropolitan statistical area]
- `married` [dummy for 'married?']

# Модели панельной регрессии

## Спецификация

Рассморим регрессию **lwage на ed, exp, exp^2, south, smsa, married** с индивидуальными эффектами трёх спецификаций:

- pooling
- RE

**На интересует отдача от образования**.

 Результаты подгонки (неробастные s.e.) на следующем слайде

---


```{r, echo=FALSE, message=FALSE, comment=''}
# panel.spec <- formula(lwage~ed+exp+I(exp^2)+south+smsa+married+bluecol)
regr.pl <- plm(formula = panel.spec, data=pd, effect = 'individual', model='pooling')
regr.re <- plm(formula = panel.spec, data=pd, effect = 'individual', model='random')
stargazer(regr.pl, regr.re, type='text', column.labels = c('PL', 'RE'), df=FALSE )
```