---
title: "Серийная корреляция"
author: "Н.В. Артамонов (МГИМО МИД России)"
output:
  ioslides_presentation:
    widescreen: true
    incremental: true
    toc: true
    smaller: true
---

```{r, message=FALSE, echo=FALSE, warning=FALSE, error=FALSE}
library(stargazer)
library(lmtest)
library(ggplot2)
library(ggcorrplot)
library(sandwich)
library(quantmod)
library(zoo)
library(jtools)

start.date <- '1995-1'
end.date <- '2019-12'
```

# Ставки и M2

## Данные и графики

Рассморим данные по M2, краткосрочной и долгосрочной ставке (месячные данные с `r start.date` по `r end.date`)
Загрузим данные из БД  [FRED](https://fred.stlouisfed.org) и построим графики ставок и М2

```{r, echo=FALSE, comment=''}
getSymbols(Symbols = c('TB3MS', 'GS10', 'M2SL'), src='FRED', return.class='zoo')
TB3MS <- zooreg(TB3MS, start = c(1934,1), frequency = 12)
GS10 <- zooreg(GS10, start = c(1953,4), frequency = 12)
M2SL <- zooreg(M2SL, start = c(1959,1), frequency = 12)

rate.3m <- window(TB3MS, start = as.yearmon(start.date), end = as.yearmon(end.date))
rate.10y <- window(GS10, start = as.yearmon(start.date), end = as.yearmon(end.date))
M2 <- window(M2SL, start = as.yearmon(start.date), end = as.yearmon(end.date))
Rates <- cbind(rate.3m, rate.10y, M2)
# первые разности
d.rate.3m <- window(diff(TB3MS), start = as.yearmon(start.date), end = as.yearmon(end.date))
d.rate.10y <- window(diff(GS10), start = as.yearmon(start.date), end = as.yearmon(end.date))
dl.M2 <-  window(diff(log(M2SL)), start = as.yearmon(start.date), end = as.yearmon(end.date))
d.Rates <- cbind(d.rate.3m, d.rate.10y, dl.M2)

autoplot.zoo(Rates, col=Series )+facet_free(scales='free')
# autoplot.zoo(d.Rates, col=Series)+facet_free(scales='free')
```

## Данные и графики

Построим графики первых разностей ставок и М2

```{r, echo=FALSE, comment=''}
autoplot.zoo(d.Rates, col=Series)+facet_free(scales='free')
```

## Модель (OLS s.e.)

Рассмотрим регрессию $\Delta rate.10y_t=\beta_0+\beta_1\Delta rate.3m_t+\beta_2\Delta\log M2_t+u_t$

Результаты подгонки

```{r, echo=FALSE, comment=''}
sign.level <- 0.05
regr <- lm(formula=d.rate.10y~d.rate.3m+dl.M2, data=d.Rates)
summ(regr)
```

## LM/BG-тест

Модель серийной корреляции второго порядка \(u_t=\rho u_{t-1}+\rho_2 u_{t-2}+\nu_t\)

Тестируем $H_0:\rho_1=\rho_2=0$. Результаты теста:

```{r, echo=FALSE, comment=''}
serial.corr.order <- 1
bgtest(regr, order=serial.corr.order)
```

## Модель (HAC s.e.)

Результаты подгонки

```{r, echo=FALSE, comment=''}
sign.level <- 0.05
regr <- lm(formula=d.rate.10y~d.rate.3m+dl.M2, data=d.Rates)
summ(regr, vcov=vcovHAC)
```