---
title: "Задачи по Эконометрике-2: Прогнозирование для logit/probit-моделей"
author: "Н.В. Артамонов (МГИМО МИД России)"
output:
  html_document:
    toc: true
    toc_float: 
        collapsed: false
    number_sections: true
    df_print: paged
---

```{r, message=FALSE, echo=FALSE}
library(stargazer)
library(lmtest)
library(car)
library(sandwich)
library(jtools)
library(DescTools)
data(loanapp, package = 'wooldridge')
data(SwissLabor, package = 'AER')
mroz_Greene <- read.csv('http://www.stern.nyu.edu/~wgreene/Text/Edition7/TableF5-1.csv')
```

# labour force equation

Для датасета [mroz_Green](http://www.stern.nyu.edu/~wgreene/Text/Edition7/TableF5-1.csv)
рассморим регрессию **LFP на WA, log(FAMINC), WE, KL6, K618, CIT, UN**
трёх спецификаций:

- LPM
- logit
- probit

Результаты подгонки

```{r, echo=FALSE, message=FALSE, warning=FALSE, comment=''}
my.digits <- 3
my.digits.output <- 3
spec <- formula(LFP~WA+log(FAMINC)+WE+KL6+K618+CIT+UN)
my.df <- mroz_Greene
regr.LPM <- lm(formula=spec, data=my.df)
regr.logit <- glm(formula=spec, data=my.df, family=binomial(link='logit'))
regr.probit <- glm(formula=spec, data=my.df, family=binomial(link='probit'))
rm(my.df)
stargazer(regr.LPM, regr.logit, regr.probit, type='text', digits=my.digits.output, digit.separator = '', 
          dep.var.caption = 'Зависимая переменная', df=FALSE)
```

Рассморим несколько человек с характерисками

```{r, echo=FALSE, message=FALSE, warning=FALSE, comment=''}
new.df <- data.frame(WA=c(35, 40, 42), FAMINC=c(12500, 9800, 67800), WE=c(15, 12, 14), 
                     KL6=c(2, 1, 2), K618=c(0, 2, 1), CIT=c(1, 0, 1), UN=c(5, 7.5, 3) )
stargazer(new.df, summary = FALSE, type = 'text', digit.separator = '')
```

Постройте прогноз для каждого. **Ответ округлите до `r my.digits`-х десятичных знаков.**

Ответ:

```{r, echo=FALSE, message=FALSE, warning=FALSE, comment=''}
coefs.LPM <- round(coef(regr.LPM), digits = my.digits.output)
coefs.logit <- round(coef(regr.logit), digits = my.digits.output)
coefs.probit <- round(coef(regr.probit), digits = my.digits.output)
new.df.to.predict <- data.frame( rep(1, nrow(new.df)), new.df$WA, log(new.df$FAMINC), new.df$WE,
                                new.df$KL6, new.df$K618, new.df$CIT, new.df$UN)
my.predict.LPM <- NULL; my.predict.logit <- NULL; my.predict.probit <- NULL
for(i in 1:nrow(new.df.to.predict)) {
  x <- as.numeric(new.df.to.predict[i,])
  my.predict.LPM <- c(my.predict.LPM, sum(coefs.LPM*x))
  my.predict.logit <- c(my.predict.logit, plogis( sum(coefs.logit*x) ) )
  my.predict.probit <- c(my.predict.probit, pnorm( sum(coefs.probit*x) ) )
}
rm(x)
# round( data.frame( Прогноз.LPM=my.predict.LPM, Прогноз.logit=my.predict.logit, Прогноз.probit=my.predict.probit ),
#                  digits = my.digits )
df.predict <- data.frame( Прогноз.LPM=my.predict.LPM, Прогноз.logit=my.predict.logit, Прогноз.probit=my.predict.probit )
stargazer( df.predict, type='text', summary=FALSE,  digits=my.digits )
```

# approve equation

Для датасета `loanapp`
рассморим регрессию **approve на appinc/100, mortno, unem, dep, male**
трёх спецификаций:

- LPM
- logit
- probit

Результаты подгонки

```{r, echo=FALSE, message=FALSE, warning=FALSE, comment=''}
my.digits <- 3
my.digits.output <- 3
spec <- formula(approve~I(appinc/100)+mortno+unem+dep+male)
my.df <- loanapp
regr.LPM <- lm(formula=spec, data=my.df)
regr.logit <- glm(formula=spec, data=my.df, family=binomial(link='logit'))
regr.probit <- glm(formula=spec, data=my.df, family=binomial(link='probit'))
rm(my.df)
stargazer(regr.LPM, regr.logit, regr.probit, type='text', digits=my.digits.output, digit.separator = '', 
          dep.var.caption = 'Зависимая переменная', df=FALSE)
```

Рассморим несколько человек с характерисками

```{r, echo=FALSE, message=FALSE, warning=FALSE, comment=''}
new.df <- data.frame(appinc=c(120, 48, 82), mortno=c(1, 1, 0), unem=c(1.8, 3.2, 3.9), 
                     dep=c(0,0,1), male=c(1, 0, 1) )
stargazer(new.df, summary = FALSE, type = 'text', digit.separator = '')
```

Постройте прогноз для каждого. **Ответ округлите до `r my.digits`-х десятичных знаков.**

Ответ:

```{r, echo=FALSE, message=FALSE, warning=FALSE, comment=''}
coefs.LPM <- round(coef(regr.LPM), digits = my.digits.output)
coefs.logit <- round(coef(regr.logit), digits = my.digits.output)
coefs.probit <- round(coef(regr.probit), digits = my.digits.output)
new.df.to.predict <- data.frame(rep(1, nrow(new.df)), new.df$appinc/100, new.df$mortno, new.df$unem,
                                new.df$dep, new.df$male)
my.predict.LPM <- NULL; my.predict.logit <- NULL; my.predict.probit <- NULL
for(i in 1:nrow(new.df.to.predict)) {
  x <- as.numeric(new.df.to.predict[i,])
  my.predict.LPM <- c(my.predict.LPM, sum(coefs.LPM*x))
  my.predict.logit <- c(my.predict.logit, plogis( sum(coefs.logit*x) ) )
  my.predict.probit <- c(my.predict.probit, pnorm( sum(coefs.probit*x) ) )
}
rm(x)
df.predict <- data.frame( Прогноз.LPM=my.predict.LPM, Прогноз.logit=my.predict.logit, Прогноз.probit=my.predict.probit )
stargazer( df.predict, type='text', summary=FALSE,  digits=my.digits )
```

# swiss labour force equation

Для датасета `SwissLabour`
рассморим регрессию **participation на income, income^2, age, age^2, youngkids, oldkids**
трёх спецификаций:

- LPM
- logit
- probit

Результаты подгонки

```{r, echo=FALSE, message=FALSE, warning=FALSE, comment=''}
my.digits <- 3
my.digits.output <- 3
spec <- formula(as.numeric(participation)-1~income+I(income^2)+age+I(age^2)+youngkids+oldkids)
my.df <- SwissLabor
regr.LPM <- lm(formula=spec, data=my.df)
regr.logit <- glm(formula=spec, data=my.df, family=binomial(link='logit'))
regr.probit <- glm(formula=spec, data=my.df, family=binomial(link='probit'))
rm(my.df)
stargazer(regr.LPM, regr.logit, regr.probit, type='text', digits=my.digits.output, digit.separator = '', 
          dep.var.caption = 'Зависимая переменная', df=FALSE)
```

Рассморим несколько человек с характерисками

```{r, echo=FALSE, message=FALSE, warning=FALSE, comment=''}
new.df <- data.frame(income=c(11.367, 9.217, 10.686), age=c(2.5, 3.7, 4.2), youngkids=c(0, 2, 2), 
                     oldkids=c(0,0,1) )
stargazer(new.df, summary = FALSE, type = 'text', digit.separator = '')
```

Постройте прогноз для каждого. **Ответ округлите до `r my.digits`-х десятичных знаков.**

Ответ:

```{r, echo=FALSE, message=FALSE, warning=FALSE, comment=''}
coefs.LPM <- round(coef(regr.LPM), digits = my.digits.output)
coefs.logit <- round(coef(regr.logit), digits = my.digits.output)
coefs.probit <- round(coef(regr.probit), digits = my.digits.output)
new.df.to.predict <- data.frame(rep(1, nrow(new.df)), new.df$income, new.df$income^2, new.df$age, new.df$age^2,
                                new.df$youngkids, new.df$oldkids)
my.predict.LPM <- NULL; my.predict.logit <- NULL; my.predict.probit <- NULL
for(i in 1:nrow(new.df.to.predict)) {
  x <- as.numeric(new.df.to.predict[i,])
  my.predict.LPM <- c(my.predict.LPM, sum(coefs.LPM*x))
  my.predict.logit <- c(my.predict.logit, plogis( sum(coefs.logit*x) ) )
  my.predict.probit <- c(my.predict.probit, pnorm( sum(coefs.probit*x) ) )
}
rm(x)
df.predict <- data.frame( Прогноз.LPM=my.predict.LPM, Прогноз.logit=my.predict.logit, Прогноз.probit=my.predict.probit )
stargazer( df.predict, type='text', summary=FALSE,  digits=my.digits )
```