---
title: "Задачи по Эконометрике-2: ROC-кривая"
author: "Н.В. Артамонов (МГИМО МИД России)"
output:
  html_document:
    toc: true
    toc_float: 
        collapsed: false
    number_sections: true
    df_print: paged
---

```{r, message=FALSE, echo=FALSE}
library(stargazer)
library(lmtest)
library(car)
library(sandwich)
library(jtools)
library(DescTools)
library(pROC)
library(ggplot2)
data(loanapp, package = 'wooldridge')
data(SwissLabor, package = 'AER')
mroz_Greene <- read.csv('http://www.stern.nyu.edu/~wgreene/Text/Edition7/TableF5-1.csv')
```

# Пример ROC

## Labour force equation

Для датасета [mroz_Greene](http://www.stern.nyu.edu/~wgreene/Text/Edition7/TableF5-1.csv)
рассморим probit-регрессии: 

- **LFP на WA, WA^2, WE, KL6, K618, CIT, UN, log(FAMINC)**,
- **LFP на CIT, UN** 
- **LFP на const**

Их ROC-кривые

```{r, echo=FALSE, message=FALSE, warning=FALSE, comment=''}
regr <- list()
regr[[1]] <- glm(formula=LFP~WA+I(WA^2)+WE+KL6+K618+CIT+UN+log(FAMINC), data=mroz_Greene, 
                 family = binomial(link='probit') )
regr[[2]] <- update(regr[[1]], formula=LFP~CIT+UN)
regr[[3]] <- update(regr[[1]], formula=LFP~1)
df <- mroz_Greene # model.frame(regr[[1]])
my.roc <- list()
for(i in 1:length(regr)) {
  my.roc[[i]] <- roc(predictor=predict(regr[[i]], df, type="response"), response=df$LFP)
}
ggroc(my.roc, legacy.axes=TRUE, aes='colour')+labs(col="Models:")
```

Показатели AUC

```{r, echo=FALSE, message=FALSE, warning=FALSE, comment=''}
my.auc <- NULL
for(i in 1:length(regr)) {
  my.auc <- c(my.auc, as.numeric(auc(my.roc[[i]]) ) )
}
stargazer(data.frame(Модель=1:length(regr), AUC=my.auc), type = 'text', summary = FALSE, rownames = FALSE)
```

Значимость регрессий 1 & 2 (LR-тест)

```{r, echo=FALSE, message=FALSE, warning=FALSE, comment=''}
lr.stat <- NULL; p.val <- NULL
for(i in 1:2 ) {
  lr.test <- lrtest(regr[[i]])
  lr.stat <- c(lr.stat, lr.test[2,4])
  p.val <- c(p.val, lr.test[2,5])
}
stargazer(data.frame(Модель=1:2, Stat=lr.stat, p.val), 
          type = 'text', summary = FALSE, rownames = FALSE)
```

# ROC для сравнения моделей

## Labour force equations

Для датасета [mroz_Greene](http://www.stern.nyu.edu/~wgreene/Text/Edition7/TableF5-1.csv)
рассморим logit-регрессии: 

- **LFP на WA, WA^2, WE, KL6, K618, CIT, UN, log(FAMINC)**,
- **LFP на WE, KL6, K618, CIT, UN, log(FAMINC)** 
- **LFP на K618, CIT, UN, log(FAMINC)**
- **LFP на WA, WA^2, KL6, K618, CIT, UN, log(FAMINC)**
- **LFP на const**

Их ROC-кривые

```{r, echo=FALSE, message=FALSE, warning=FALSE, comment=''}
regr <- list()
regr[[1]] <- glm(formula=LFP~WA+I(WA^2)+WE+KL6+K618+CIT+UN+log(FAMINC), data=mroz_Greene, 
                 family = binomial(link='probit') )
regr[[2]] <- update(regr[[1]], formula=~.-WA-I(WA^2))
regr[[3]] <- update(regr[[1]], formula=~.-WA-I(WA^2)-WE-KL6)
regr[[4]] <- update(regr[[1]], formula=~.-WE)
regr[[5]] <- update(regr[[1]], formula=LFP~1)
df <- mroz_Greene # model.frame(regr[[1]])
my.roc <- list()
for(i in 1:length(regr)) {
  my.roc[[i]] <- roc(predictor=predict(regr[[i]], df, type="response"), response=df$LFP)
}
ggroc(my.roc, legacy.axes=TRUE, aes='colour')+labs(col="Models:")
```

Показатели AUC

```{r, echo=FALSE, message=FALSE, warning=FALSE, comment=''}
my.auc <- NULL
for(i in 1:length(regr)) {
  my.auc <- c(my.auc, as.numeric(auc(my.roc[[i]]) ) )
}
stargazer(data.frame(Модель=1:length(regr), AUC=my.auc), type = 'text', summary = FALSE, rownames = FALSE)
```


## Labour force equation (LPM, logit, probit)

Для датасета [mroz_Greene](http://www.stern.nyu.edu/~wgreene/Text/Edition7/TableF5-1.csv)
рассморим регрессию **LFP на WA, WA^2, WE, KL6, K618, CIT, UN, log(FAMINC)**
трёх спецификаций

- probit
- logit
- LPM

Их ROC-кривые

```{r, echo=FALSE, message=FALSE, warning=FALSE, comment=''}
spec <- formula(LFP~WA+I(WA^2)+WE+KL6+K618+CIT+UN+log(FAMINC))
regr <- list()
regr[[1]] <- glm(formula=spec, data=mroz_Greene, family = binomial(link='probit') )
regr[[2]] <- glm(formula=spec, data=mroz_Greene, family = binomial(link='logit') )
regr[[3]] <- lm(formula=spec, data=mroz_Greene )
df <- mroz_Greene # model.frame(regr[[1]])
my.roc <- list()
for(i in 1:length(regr)) {
  my.roc[[i]] <- roc(predictor=predict(regr[[i]], df, type="response"), response=df$LFP)
}
ggroc(my.roc, legacy.axes=TRUE, aes='colour')+labs(col="Models:")
```

Показатели AUC

```{r, echo=FALSE, message=FALSE, warning=FALSE, comment=''}
my.auc <- NULL
for(i in 1:length(regr)) {
  my.auc <- c(my.auc, as.numeric(auc(my.roc[[i]]) ) )
}
stargazer(data.frame(Модель=1:length(regr), AUC=my.auc), type = 'text', summary = FALSE, rownames = FALSE,
          digits=4)
```

## approve equations

Для датасета `loanapp`
рассморим logit-регрессии: 

- **approve на appinc/100, (appinc/100)^2, mortno, unem, dep, yjob, self**,
- **approve на mortno, unem, dep, yjob, self** 
- **approve на appinc/100, (appinc/100)^2, mortno, unem, dep**
- **approve на yjob, self**
- **approve на const**

Их ROC-кривые

```{r, echo=FALSE, message=FALSE, warning=FALSE, comment=''}
regr <- list()
regr[[1]] <- glm(formula=approve~I(appinc/100)+I((appinc/100)^2)+mortno+unem+dep+yjob+self, data=loanapp, 
                 family = binomial(link='logit') )
regr[[2]] <- update(regr[[1]], formula=~.-I(appinc/100)-I((appinc/100)^2) )
regr[[3]] <- update(regr[[1]], formula=~.-yjob-self )
regr[[4]] <- update(regr[[1]], formula=~.-I(appinc/100)-I((appinc/100)^2)-mortno-unem-dep)
regr[[5]] <- update(regr[[1]], formula=approve~1)
df <- loanapp # model.frame(regr[[1]])
my.roc <- list()
for(i in 1:length(regr)) {
  my.roc[[i]] <- roc(predictor=predict(regr[[i]], df, type="response"), response=df$approve)
}
ggroc(my.roc, legacy.axes=TRUE, aes='colour')+labs(col="Models:")
```

Показатели AUC

```{r, echo=FALSE, message=FALSE, warning=FALSE, comment=''}
my.auc <- NULL
for(i in 1:length(regr)) {
  my.auc <- c(my.auc, as.numeric(auc(my.roc[[i]]) ) )
}
stargazer(data.frame(Модель=1:length(regr), AUC=my.auc), type = 'text', summary = FALSE, rownames = FALSE)
```