---
title: "Задачи по Эконометрике-2: Регрессия панельных данных"
author: "Н.В. Артамонов (МГИМО МИД России)"
output:
  html_document:
    toc: true
    toc_float: 
        collapsed: false
    number_sections: true
    df_print: paged
---

```{r, message=FALSE, echo=FALSE}
library(lmtest)
library(stargazer)
library(plm)
library(AER)
data(Guns) # AER package
data(Wages) # 
data(Cigar)
```

# Спецификация

Три базовых модели:

- пула \(y_{it}=\alpha +x'_{it}\beta+u_{it}\)
- RE \(y_{it}=\alpha +x'_{it}\beta+\mu_i+u_{it}\) (\(\mu_i\) - ненаблюдаемые индивидуальные эффекты)
- FE \(y_{it}=\alpha_i +x'_{it}\beta+u_{it}\) (\(\alpha_i\) - наблюдаемые индивидуальные эффекты)

# More Guns, Less Crime?

## Результаты оценивания

Рассморим панель `Guns` и регрессию **log(violent) на law + другие регрессоры**
с индивидуальными эффектами

$\log(violent_{i,t})=\beta_0+\beta_1law_{i,t}+\cdots+\mu_i+u_{i,t}$

- модель пула: $\mu_i=0$
- модель RE
- модель FE

Нас интересует оценика $\beta_{law}$.

Результаты оценивания (стандарные ошибкт Arellano-Bond)

```{r, warning=FALSE, echo=FALSE, comment=''}
my.digits.output <- 3
my.digits <- 2
sign.level <- 0.10
p.df <- pdata.frame(Guns, index=c("state", "year"))
panel.spec <- formula(log(violent) ~ law+prisoners+density+income+population+afam+cauc+male)
my.effects <- "individual"
regr.pl <- plm(panel.spec, p.df, model="pooling", effect=my.effects)
regr.fe <- plm(panel.spec, p.df, model="within", effect=my.effects)
regr.re <- plm(panel.spec, p.df, model="random", effect=my.effects)
robust.s.e <- list(sqrt(diag(vcovHC(regr.pl))), sqrt(diag(vcovHC(regr.fe))),
                   sqrt(diag(vcovHC(regr.re))))
stargazer(regr.pl, regr.fe, regr.re, type='text',
          column.labels=c('pool', 'FE', 'RE'),
          se=robust.s.e, digits=3, df=FALSE,  digit.separator="",
          dep.var.caption="Зависимая переменная",
          keep.stat = c('n', 'rsq', 'adj.rsq'))
```

## Диагностические тесты

<span style="color: blue">Уровень значимости `r 100*sign.level`%</span>.

Тест Вулдриджа на ненаблюдаемые эффекты $H_0:Var(\mu_i)=0$ vs $H_1:Var(\mu_i)\ne0$ (PL vs RE)

```{r, warning=FALSE, echo=FALSE, comment=''}
woll.re.test <- pwtest(regr.pl)
woll.re.test
```

Вычислите необходимое критическое значение. **Ответ округлите до `r my.digits`-х десятичных знаков.**

```{r, echo=FALSE, comment=''}
z.cr <- qnorm(p=1-sign.level/2)
round(z.cr, digits = my.digits)
```

Какие можно сделать выводы?

```{r, echo=FALSE, comment=''}
if(woll.re.test$p.value[[1]]<sign.level) print('Случайные эффекты значимы') else print('Случайные эффекты незначимы') 
```

BSY-тест на ненаблюдаемые эффекты $H_0:Var(\mu_i)=0$ vs $H_1:Var(\mu_i)\ne0$ (PL vs RE)

```{r, warning=FALSE, echo=FALSE, comment=''}
bsy.re.test <- pbsytest(regr.pl, test='re')
bsy.re.test
```

Вычислите необходимое критическое значение. **Ответ округлите до `r my.digits`-х десятичных знаков.**

```{r, echo=FALSE, comment=''}
z.cr <- qnorm(p=1-sign.level/2)
round(z.cr, digits = my.digits)
```

Какие можно сделать выводы?

```{r, echo=FALSE, comment=''}
if(bsy.re.test$p.value[[1]]<sign.level) print('Случайные эффекты значимы') else print('Случайные эффекты незначимы') 
```

BSY-тест на AR(1)-серийную корреляцию: для модели \(u_{i,t}=\rho u_{i,t-1}+v_{i,t}\) тестируем \(H_0:\rho=0\)

```{r, warning=FALSE, echo=FALSE, comment=''}
bsy.ar.test <- pbsytest(regr.pl, test='ar')
bsy.ar.test
```

Вычислите необходимое критическое значение. **Ответ округлите до `r my.digits`-х десятичных знаков.**

```{r, echo=FALSE, comment=''}
chi2.cr <- qchisq(p=1-sign.level, df=1)
round(chi2.cr, digits = my.digits)
```

Какие можно сделать выводы?

```{r, echo=FALSE, comment=''}
if(bsy.re.test$p.value[[1]]<sign.level) print('Тест указывает на серийную корреляцию') else print('Тест указывает отсутствие серийной корреляции') 
```

Hausman-тест RE vs FE

```{r, echo=FALSE, comment=''}
h.test <- phtest(regr.re, regr.fe)
# h.test <- phtest(regr.re, regr.fe, method='aux', vcov=vcovHC)
h.test
```

Вычислите необходимое критическое значение. **Ответ округлите до `r my.digits`-х десятичных знаков.**

```{r, echo=FALSE, comment=''}
chi2.cr <- qchisq(p=1-sign.level, df=h.test$parameter[[1]] )
round(chi2.cr, digits = my.digits)
```

Какие можно сделать выводы?

```{r, echo=FALSE, comment=''}
if(h.test$p.value<sign.level) print('Тест указывает на FE') else print('Тест указывает на RE') 
```

## Выводы

Значимо ли влияние **law, population, male**?

# Return to education

## Результаты оценивания

Рассморим панель `Wages` и регрессию **lwage на ed, exp, exp^2, south, married, union**
с индивидуальными эффектами

$lwage_{i,t}=\beta_0+\beta_1ed_{i,t}+\cdots+\mu_i+u_{i,t}$

- модель пула: $\mu_i=0$
- модель RE
- модель FE

Нас интересует оценика $\beta_{ed}$.

Результаты оценивания (стандарные ошибкт Arellano-Bond)

```{r, warning=FALSE, echo=FALSE, comment=''}
my.digits.output <- 3
my.digits <- 2
sign.level <- 0.10
p.df <- pdata.frame(Wages, index=595)
panel.spec <- formula(lwage ~ ed+exp+I(exp^2)+south+married+union)
my.effects <- "individual"
regr.pl <- plm(panel.spec, p.df, model="pooling", effect=my.effects)
regr.fe <- plm(panel.spec, p.df, model="within", effect=my.effects)
regr.re <- plm(panel.spec, p.df, model="random", effect=my.effects)
robust.s.e <- list(sqrt(diag(vcovHC(regr.pl))), sqrt(diag(vcovHC(regr.fe))),
                   sqrt(diag(vcovHC(regr.re))))
stargazer(regr.pl, regr.fe, regr.re, type='text',
          column.labels=c('pool', 'FE', 'RE'),
          se=robust.s.e, digits=3, df=FALSE,  digit.separator="",
          dep.var.caption="Зависимая переменная",
          keep.stat = c('n', 'rsq', 'adj.rsq'))
```

## Диагностические тесты

<span style="color: blue">Уровень значимости `r 100*sign.level`%</span>.

Тест Вулдриджа на ненаблюдаемые эффекты $H_0:Var(\mu_i)=0$ vs $H_1:Var(\mu_i)\ne0$ (PL vs RE)

```{r, warning=FALSE, echo=FALSE, comment=''}
woll.re.test <- pwtest(regr.pl)
woll.re.test
```

Вычислите необходимое критическое значение. **Ответ округлите до `r my.digits`-х десятичных знаков.**

```{r, echo=FALSE, comment=''}
z.cr <- qnorm(p=1-sign.level/2)
round(z.cr, digits = my.digits)
```

Какие можно сделать выводы?

```{r, echo=FALSE, comment=''}
if(woll.re.test$p.value[[1]]<sign.level) print('Случайные эффекты значимы') else print('Случайные эффекты незначимы') 
```

BSY-тест на ненаблюдаемые эффекты $H_0:Var(\mu_i)=0$ vs $H_1:Var(\mu_i)\ne0$ (PL vs RE)

```{r, warning=FALSE, echo=FALSE, comment=''}
bsy.re.test <- pbsytest(regr.pl, test='re')
bsy.re.test
```

Вычислите необходимое критическое значение. **Ответ округлите до `r my.digits`-х десятичных знаков.**

```{r, echo=FALSE, comment=''}
z.cr <- qnorm(p=1-sign.level/2)
round(z.cr, digits = my.digits)
```

Какие можно сделать выводы?

```{r, echo=FALSE, comment=''}
if(bsy.re.test$p.value[[1]]<sign.level) print('Случайные эффекты значимы') else print('Случайные эффекты незначимы') 
```

BSY-тест на AR(1)-серийную корреляцию: для модели \(u_{i,t}=\rho u_{i,t-1}+v_{i,t}\) тестируем \(H_0:\rho=0\)

```{r, warning=FALSE, echo=FALSE, comment=''}
bsy.ar.test <- pbsytest(regr.pl, test='ar')
bsy.ar.test
```

Вычислите необходимое критическое значение. **Ответ округлите до `r my.digits`-х десятичных знаков.**

```{r, echo=FALSE, comment=''}
chi2.cr <- qchisq(p=1-sign.level, df=1)
round(chi2.cr, digits = my.digits)
```

Какие можно сделать выводы?

```{r, echo=FALSE, comment=''}
if(bsy.re.test$p.value[[1]]<sign.level) print('Тест указывает на серийную корреляцию') else print('Тест указывает отсутствие серийной корреляции') 
```

Hausman-тест RE vs FE

```{r, echo=FALSE, comment=''}
h.test <- phtest(regr.re, regr.fe)
# h.test <- phtest(regr.re, regr.fe, method='aux', vcov=vcovHC)
h.test
```

Вычислите необходимое критическое значение. **Ответ округлите до `r my.digits`-х десятичных знаков.**

```{r, echo=FALSE, comment=''}
chi2.cr <- qchisq(p=1-sign.level, df=h.test$parameter[[1]] )
round(chi2.cr, digits = my.digits)
```

Какие можно сделать выводы?

```{r, echo=FALSE, comment=''}
if(h.test$p.value<sign.level) print('Тест указывает на FE') else print('Тест указывает на RE') 
```

## Выводы

Значимо ли влияние бинарных фактров? Какая отдача от образования? 
Почему не оценён коэффициент при ed в FE-модели?

# Cigarette Consumption

## Результаты оценивания

Рассморим панель `Cigar` и регрессию **sales на price, pop, pop16, cpi, ndi, pimin**
с индивидуальными эффектами

$sales_{i,t}=\beta_0+\beta_1price_{i,t}+\cdots+\mu_i+u_{i,t}$

- модель пула: $\mu_i=0$
- модель RE
- модель FE

Нас интересует оценика $\beta_{price}$.

Результаты оценивания (стандарные ошибкт Arellano-Bond)

```{r, warning=FALSE, echo=FALSE, comment=''}
my.digits.output <- 3
my.digits <- 2
sign.level <- 0.05
p.df <- pdata.frame(Cigar, index=c("state", "year"))
panel.spec <- formula(sales ~ price+pop+pop16+cpi+ndi+pimin)
my.effects <- "individual"
regr.pl <- plm(panel.spec, p.df, model="pooling", effect=my.effects)
regr.fe <- plm(panel.spec, p.df, model="within", effect=my.effects)
regr.re <- plm(panel.spec, p.df, model="random", effect=my.effects)
robust.s.e <- list(sqrt(diag(vcovHC(regr.pl))), sqrt(diag(vcovHC(regr.fe))),
                   sqrt(diag(vcovHC(regr.re))))
stargazer(regr.pl, regr.fe, regr.re, type='text',
          column.labels=c('pool', 'FE', 'RE'),
          se=robust.s.e, digits=3, df=FALSE,  digit.separator="",
          dep.var.caption="Зависимая переменная",
          keep.stat = c('n', 'rsq', 'adj.rsq'))
```

## Диагностические тесты

<span style="color: blue">Уровень значимости `r 100*sign.level`%</span>.

Тест Вулдриджа на ненаблюдаемые эффекты $H_0:Var(\mu_i)=0$ vs $H_1:Var(\mu_i)\ne0$ (PL vs RE)

```{r, warning=FALSE, echo=FALSE, comment=''}
woll.re.test <- pwtest(regr.pl)
woll.re.test
```

Вычислите необходимое критическое значение. **Ответ округлите до `r my.digits`-х десятичных знаков.**

```{r, echo=FALSE, comment=''}
z.cr <- qnorm(p=1-sign.level/2)
round(z.cr, digits = my.digits)
```

Какие можно сделать выводы?

```{r, echo=FALSE, comment=''}
if(woll.re.test$p.value[[1]]<sign.level) print('Случайные эффекты значимы') else print('Случайные эффекты незначимы') 
```

BSY-тест на ненаблюдаемые эффекты $H_0:Var(\mu_i)=0$ vs $H_1:Var(\mu_i)\ne0$ (PL vs RE)

```{r, warning=FALSE, echo=FALSE, comment=''}
bsy.re.test <- pbsytest(regr.pl, test='re')
bsy.re.test
```

Вычислите необходимое критическое значение. **Ответ округлите до `r my.digits`-х десятичных знаков.**

```{r, echo=FALSE, comment=''}
z.cr <- qnorm(p=1-sign.level/2)
round(z.cr, digits = my.digits)
```

Какие можно сделать выводы?

```{r, echo=FALSE, comment=''}
if(bsy.re.test$p.value[[1]]<sign.level) print('Случайные эффекты значимы') else print('Случайные эффекты незначимы') 
```

BSY-тест на AR(1)-серийную корреляцию: для модели \(u_{i,t}=\rho u_{i,t-1}+v_{i,t}\) тестируем \(H_0:\rho=0\)

```{r, warning=FALSE, echo=FALSE, comment=''}
bsy.ar.test <- pbsytest(regr.pl, test='ar')
bsy.ar.test
```

Вычислите необходимое критическое значение. **Ответ округлите до `r my.digits`-х десятичных знаков.**

```{r, echo=FALSE, comment=''}
chi2.cr <- qchisq(p=1-sign.level, df=1)
round(chi2.cr, digits = my.digits)
```

Какие можно сделать выводы?

```{r, echo=FALSE, comment=''}
if(bsy.re.test$p.value[[1]]<sign.level) print('Тест указывает на серийную корреляцию') else print('Тест указывает отсутствие серийной корреляции') 
```

Hausman-тест RE vs FE

```{r, echo=FALSE, comment=''}
h.test <- phtest(regr.re, regr.fe)
# h.test <- phtest(panel.spec, data=p.df, method='aux', vcov=vcovHC)
h.test
```

Вычислите необходимое критическое значение. **Ответ округлите до `r my.digits`-х десятичных знаков.**

```{r, echo=FALSE, comment=''}
chi2.cr <- qchisq(p=1-sign.level, df=h.test$parameter[[1]] )
round(chi2.cr, digits = my.digits)
```

Какие можно сделать выводы?

```{r, echo=FALSE, comment=''}
if(h.test$p.value<sign.level) print('Тест указывает на FE') else print('Тест указывает на RE') 
```

## Выводы

Значимо ли влияние ndi, cpi? Какая отдача от цены?